【裁判字號】    98,訴,1319
【裁判日期】    981210
【裁判案由】    綜合所得稅
【裁判全文】
臺北高等行政法院判決
                                      98年度訴字第1319號
                                    98年11月19日辯論終結
原      告  甲○○
訴訟代理人  蔡朝安  律師
            周泰維  律師（兼送達代收人）
複代理人    鍾典晏  律師
被      告  財政部臺灣省北區國稅局
代  表  人  乙○○
訴訟代理人  丙○○
上列當事人間綜合所得稅事件，原告不服財政部中華民國98年4
月29日台財訴字第09800054680 號（案號：第00000000號）訴願
決定，提起行政訴訟，本院判決如下：
    主  文
原告之訴駁回。
訴訟費用由原告負擔。
    事  實  及  理  由
一、事實概要：緣原告民國90年度綜合所得稅結算申報，涉嫌漏
    報其配偶柯聰源（現已離異）及扶養親屬柯力克以移轉股權
    之迂迴方式取自朕源投資股份有限公司（下稱朕源公司）之
    營利所得分別為新臺幣（下同）46,524,542元及82,858元，
    合計46,607,400元，案經財政部臺北市國稅局（下稱北市國
    稅局）查獲，通報被告審理；另併同被告查獲原告漏報本人
    、配偶柯聰源及扶養親屬柯力克之營利所得計8,308,174 元
    ，合併核定原告當年度綜合所得總額280,579,992 元、淨額
    216,766,254 元及補徵稅額12,535,560元，並依所得稅法第
    110 條第1 項規定，按所漏稅額15,858,830元依有無扣繳憑
    單分別處0.2 倍及0.5 倍之罰鍰計7,209,600 元（計至百元
    止），因其中漏報本人、配偶柯聰源及扶養親屬柯力克之營
    利所得計8,308,174 元部分，業經裁處罰鍰664,600 元在案
    ，經減除已裁處罰鍰664,600 元後，核定本次裁處罰鍰為6,
    545,000 元。原告不服，就核定其配偶柯聰源及扶養親屬柯
    力克取自朕源公司營利所得及罰鍰處分申請復查，未獲變更
    ，提起訴願，遭決定駁回，遂提起本件行政訴訟。
二、本件原告主張：
  (一)訴之聲明：
    1.訴願決定及原處分（含復查決定）均撤銷。
    2.訴訟費用由被告負擔。
  (二)整體交易事實說明
    1.由於本案相關交易事實跨及數年度，且與正繫屬於鈞院之
      91年度綜所稅事件（案號：98年度訴字第1320號）及93年
      度綜所稅事件（案號：98年度訴字第1321號）之事實，亦
      有不可切割之關連，為免以管窺豹，爰先就此三案整體關
      連事實始末完整闡述如下，並將相關事實時間發生先後序
      列以…等數字表示，整理相關交易主體及流程如鈞
      院卷一第119 頁原證1 ：相關交易流程圖所示。
    2.被告主張應予課稅之事實中，受給付之對象均非原告或依
      法應由原告合併申報所得者：
      朕源公司雖曾於90年度及91年度分配股利予歐仕達投資股
      份有限公司（下稱歐仕達公司），並於93年解散後將剩餘
      財產分派予仕達投資公司，但此三筆金錢給付之對象均非
      原告或依法應由原告合併申報所得者，應非屬原告應依法
      申報為綜合所得稅之客體。詎被告無視於客觀上前開金錢
      給付對象均非原告或依法應由原告合併申報所得者之事實
      ，仍針對上述三筆金錢給付視為原告之營利所得而照予課
      稅並課處罰鍰，此即為原告90、91及93年度綜所稅之主要
      爭議所在，合先敘明。
    3.本件原告及其配偶柯聰源進行本案相關交易事實之目的，
      純粹係為結束與其他技嘉股東共同透過朕源公司以間接持
      有技嘉股份，而各自按朕源公司股權比例取回資產，自行
      進行資產管理與投資之必要，並無任何租稅規避之意圖。
      （注意！本段說明僅係就原告是否具有租稅規避意圖乙節
      預先抗辯，並非原告承認被告就原告具有租稅規避意圖乙
      節不負舉證責任。）
      (1)柯聰源其他四位技嘉公司大股東，係透過朕源公司轉投
        資技嘉公司：
        柯聰源本與其他四位技嘉科技股份有限公司（下稱技嘉
        公司）大股東兼經營團隊共同設立朕源投資公司（下稱
        朕源公司原始五大自然人股東），藉由透過朕源公司間
        接持有技嘉公司股票，以利用朕源投資公司之共同決策
        機制，以避免各股東各自處分技嘉持股，洵至危及該團
        隊對技嘉公司之經營權。事實上，股東透過投資公司間
        接持有其經營公司之股票，係公司法及稅捐稽徵實務所
        承認而行之有年之商業慣例。
      (2)柯聰源與廖先生擬退出技嘉公司經營及取回對於技嘉公
        司之投資，依法須先解散清算朕源公司：
        嗣後朕源公司原始五大自然人股東中之廖德和與柯聰
          源先後辭任技嘉董事，亦不再擔任技嘉公司經營職務
          ，自無再與其他仍有意經營技嘉公司之原經營團隊繼
          續透過朕源間接持有技嘉公司股票之必要。故廖德和
          與柯聰源即欲按其股權比率自朕源公司取回資產，依
          據其判斷及意願各自進行資產管理與投資。由此可見
          ，朕源公司之設立宗旨與「以朕源公司間接持有技嘉
          股票」之原始投資架構，均已不符合朕源公司原始五
          大自然人股東之需要，自有改弦易轍之必要。
        然依據現行公司法規定，朕源公司既不得按柯聰源之
          持股比例賣去其資產，再將該出售資產收入全數移轉
          予柯聰源，蓋此舉顯然違反分派股利應平等之「股東
          平等原則」。而依據證券交易法（下稱證交法）第15
          0 條之規定，朕源公司亦不得不透過公開市場即將技
          嘉公司（上市公司）股票移轉予柯聰源。準此，在現
          行公司法與證交法之限制下，為使廖德和與柯聰源皆
          能按股權比例取回朕源公司之資產，僅能考慮解散清
          算朕源公司，使朕源公司原始五大自然人股東取回朕
          源公司剩餘財產。
      (3)柯聰源與其他四位技嘉公司大股東以三階段方式，取回
        各自投資：
        朕源五位原始自然人股東首先各自成立投資公司，再
          透過由各投資公司認購朕源公司發行新股及自朕源原
          始五大自然人股東受讓老股之方式（分別為原證1 ：
          相關交易流程圖中及之交易），將朕源股票轉換
          由其各自成立之投資公司持有。至於轉換前朕源原始
          五大自然人股東直接持有與轉換後透過各自投資公司
          所間接持有朕源公司之股權結構不變。
        朕源公司解散清算後，由朕源公司原始五大自然人股
          東所成立之投資公司作為其股東，而行使剩餘財產分
          派權，意即由朕源公司原始五大自然人股東透過其投
          資公司方式間接取回對朕源公司之投資。
          (甲)由於技嘉公司係上市公司，上市公司股票不得直接
            成為剩餘財產分派之標的。故朕源公司必須出售其
            資產（主要為技嘉股票），將之轉為現金形式後再
            行清算。
          (乙)為避免短期內大量在市場上拋售技嘉股票，影響技
            嘉股價，因此朕源公司必須長期依據股票行情審慎
            出售技嘉股票，同時間有意維持在技嘉經營權之其
            他投資公司，亦必須在朕源拋售技嘉持股的同時，
            適時適度買回，以免危及技嘉股價之穩定。
          (丙)在朕源公司緩步審慎處理技嘉的過程中，適逢朕源
            公司發放90年度及91年度股利，故歐仕達公司與其
            他朕源公司原始五大自然人股東所成立之投資公司
            ，皆以朕源公司股東地位，獲得股利分配。歐仕達
            公司依據所得稅法第42條之規定，依法就來自朕源
            公司之轉投資收入免予負擔營所稅。
          (丁)另由於原告所成立之歐仕達公司在朕源公司解散前
            ，已依據市價將歐仕達公司持有之全部朕源公司股
            票賣給原告所另行成立之仕達投資有限公司（下稱
            「仕達公司」），因此由仕達公司取代歐仕達公司
            成為朕源公司之股東。朕源公司於93年度解散清算
            完畢，仕達投資公司即為朕源公司分派剩餘財產之
            對象（參見原證1 ：相關交易流程圖）。
        朕源公司原始五大自然人股東透過各自成立之投資公
          司取回投資後，再由其依據其需求各自管理其財產。
      (4)本案相關交易事實，僅為柯聰源其他四位技嘉公司大股
        東，為取回各自投資之安排，並無任何租稅規避之意圖
        ：
        如前所述，歐仕達公司與90年及91年間獲得朕源公司
          股利分配乙節，並非原告為規避個人綜合所得稅（營
          利所得），始刻意透過成立歐仕達公司，以利將本應
          由柯聰源及柯力克之個人營利所得，而轉為歐仕達公
          司之營利事業所得；毋寧係朕源公司五大原始自然人
          股東為變更原始投資架構，基於公司法及證交法之法
          令限制，因不得已而採取解散清算朕源作為分割資產
          措施之情形下，在分割過程中由歐仕達公司基於其朕
          源股東地位而獲配朕源公司發放股利，純係分割過程
          之附帶效果。故被告將90年及91年度歐仕達公司所獲
          分配，以所謂「實質課稅原則」為依據視為原告所漏
          未合併申報之個人綜合所得，顯係完全不了解原告從
          事系爭交易之目的，係為變更投資架構，而非為租稅
          規避之意圖所致。
        再就仕達投資公司受朕源公司分派剩餘財產乙節，亦
          係柯聰源其他四位技嘉公司大股東，為取回各自投資
          ，而由仕達公司成為朕源公司股東之結果。依據財政
          部部65年2 月17日台財稅字第30533 號函釋，公司解
          散清算時，獲得剩餘財產分派之股東若為公司組織之
          營利事業，則該股東本即不用將獲分配之剩餘財產申
          報為當年度營利事業所得稅而繳納營所稅。被告將仕
          達公司所獲分派之剩餘財產，以所謂實質課稅原則，
          認定為係原告漏未合併申報之營利所得云云，顯係無
          視於客觀上獲得財產分派者係仕達公司之事實。
    4.承上所述，被告並未舉證證明原告具有「租稅規避意圖」
      ，故其所作成之課稅處分已有違誤；且本件原告之配偶柯
      聰源與其他四位技嘉公司大股東之交易，均係基於投資及
      取回投資之必要，並非基於「租稅規避意圖」甚明。故本
      件被告應依據稅捐稽徵法第12條之1 第3 項之規定提出積
      極事實佐證以使法院獲得肯認事實存在之心證，且被告針
      對原告前述預先抗辯有何不足採信之處應復為抗辯，否則
      即應視為被告就原告所提出之事實已為自認。
  (三)被告以實質課稅原則，認定朕源公司分配予歐仕達公司之股
    利為原告配偶及扶養親屬之個人營利所得，並未有任何證據
    為憑，顯違稅捐稽徵法第12條之1 規定：
    1.按稅捐稽徵法於98年增訂第12條之1 第2 項及第3 項明文
      規定：「稅捐稽徵機關認定課徵租稅之構成要件事實時，
      應以實質經濟事實關係及其所生實質經濟利益之歸屬與享
      有為依據。前項課徵租稅構成要件事實之認定，稅捐稽徵
      機關就其事實有舉證之責任。」立法目的即在於避免稅捐
      稽徵機關濫用實質課稅原則，造成徵納雙方之爭議，並明
      確舉證責任之分配。且本項規定，係規定稅捐稽徵行政程
      序與行政訴訟程序中之舉證責任分配原則，應屬「程序法
      」規定。依據「程序從新」原則，本條之規定於本案及相
      關連之案件，均有適用。
    2.緣本件原告辦理90年度綜合所得稅結算申報時，被告認定
      朕源公司分配予歐仕達投資有限公司之股利46,607,400元
      ，本應為原告配偶柯聰源及扶養親屬柯力克之個人營利所
      得而由原告合併申報，卻遭原告利用移轉股權等不合常規
      之方式，轉變性質為歐仕達公司之「轉投資收益」，進而
      得利用所得稅法第42條等規定以達成租稅規避之目的，故
      依據「實質課稅原則」，針對原告該筆漏未申報之所得，
      命原告補稅並課處罰鍰。原告就核定補稅處分及罰鍰處分
      不服，乃申請復查，未獲變更。經向財政部提起訴願，仍
      遭駁回在案。
    3.惟查，前開訴願決定對於全體交易之事實認定實有誤解；
      且原告就系爭交易是否該當租稅構成要件已為爭議，被告
      竟未就其為何認定原證1 系爭交易流程圖中等三筆
      金錢給付係原告個人之營利所得之事實（包括原告具有「
      租稅規避」之意圖等節），提出任何證據，而僅以「實質
      課稅原則」之空洞主張，作為核課稅捐之依據，顯有違稅
      捐稽徵法第12條之1第3 項規定，自應予以撤銷。
  (四)依據稅捐稽徵法第12條之1 規定，稅捐稽徵機關若以實質課
    稅原則作為命人民納稅之依據，稅捐稽徵機關必須就人民從
    事交易如何該當租稅構成要件之事實負客觀舉證責任。惟被
    告自命原告補稅處罰迄今，從未就原告系爭交易為何該當租
    稅構成要件之事實舉證以實其說，卻僅不斷重複以其臆測或
    懷疑，即空泛指摘原告有租稅規避之行為應予補稅處罰云云
    ，顯違稅捐稽徵法第12條之1 有關舉證責任之規定
    1.按「稅捐稽徵機關認定課徵租稅之構成要件事實時，應以
      實質經濟事實關係及其所生實質經濟利益之歸屬與享有為
      依據。前項課徵租稅構成要件事實之認定，稅捐稽徵機關
      就其事實有舉證之責任。」稅捐稽徵法第12條之1 第2 項
      及第3 項定有明文。其立法目的謂：「實質課稅原則是稅
      捐稽徵機關課稅的利器，納稅義務人往往質疑稅捐稽徵機
      關有濫用實質課稅原則，造成課稅爭訟事件日增，為紓減
      訟源。爰參照司法院釋字第420 號解釋及最高行政法院81
      年判2124號、82年判2410號判決意旨，增訂本條文，規範
      稅捐稽徵機關應就實質上經濟利益之歸屬與享有的要件事
      實，負舉證責任，方符租稅法律主義之要義。」即在於避
      免稅捐稽徵機關濫用實質課稅原則，造成徵納雙方之爭議
      ，並明確舉證責任之分配。
    2.次按，對於租稅規避之構成要件，最高行政法院96年度判
      字第410 號判決已有明確闡釋：「『稅捐規避』則是在『
      百分之百確定』納稅義務人之私法上安排沒有任何實質經
      濟目的，純粹為了稅捐迴避之情況下，公權力機關（包括
      法院在內），可以沒有實證法規範之情況下，也可透過法
      律解釋之手段，將稅捐之公法關係調整至『沒有規避以前
      』之原始狀態。……『稅捐規避』構成要件在本案中是否
      具備（此項構成要件雖無實證法基礎，但司法實務上已發
      展出不成文之判斷標準，歸納言之，其構成要件可分析為
      以下四項要件要素：行使法律之形成可能；濫用法律
      的形成可能，使法律形式與經濟實質顯不相符；稅捐負
      擔之減輕；稅捐主體的規避意圖）」。準此，納稅義務
      人系爭交易是否該當「租稅規避行為」，必須一一檢視系
      爭交易是否符合前開四大構成要件。尤以納稅義務人主觀
      上是否具備租稅規避之意圖乙節，依據前述最高行政法院
      前述見解對證明方法及心證程度之闡釋，並配合稅捐稽徵
      法第12條之1 之舉證責任分配規定可知：
      (1)稅捐稽徵機關應就「證明納稅義務人私法上安排除『稅
        捐迴避』之目的外，沒有任何實質經濟目的」等節負客
        觀舉證責任；
      (2)且該證明程度必須使法院達到「百分之百確定」之心證
        程度，始為已足。
    3.復按，「當事人主張事實，須負舉證責任，倘其所提出之
      證據，不足為主張事實之證明，自不能認其主張之事實為
      真實。又行政官署對於人民有所處罰，必須確實證明其違
      法之事實。倘不能確實證明違法事實之存在，其處罰即不
      能認為合法。」改制前行政法院39年判字第2 號判例有所
      揭示。又「有關稅捐請求發生事實應由稅捐機關負客觀舉
      證責任。又稅務訴訟之舉證責任分配理論與一般行政訴訟
      相同，即認為事實不明的情況下，其不利益應歸屬於由該
      事實導出有利之法律效果的訴訟當事人負擔。」此亦有高
      雄高等行政法院93年訴字第397 號判決可參。
    4.在本件中，被告對於主張原告有租稅規避行為之事，依上
      開稅捐稽徵法第12條之1 第2 項及第3 項規定，並參照其
      增定理由，對於租稅規避之構成要件事實，自應負舉證責
      任。經查，被告於其答辯狀中僅係空泛指摘本件「與一般
      交易常情有違，顯係為租稅規避所做之安排」，而針對最
      高行政法院96年度判字第410 號判決所提之租稅規避四大
      要件，均未就相應的事實舉證證明，僅單憑臆測、懷疑而
      建構租稅構成要件事實；尤其對於原告有「租稅規避意圖
      」一事，不僅毫無舉證，更未針對原告所舉「變更投資架
      構」之經濟實質目的予以回應，由此可知，被告顯然未盡
      舉證責任，使鈞院得到「『百分之百確定』納稅義務人之
      私法上安排沒有任何實質經濟目的，而純粹為租稅規避」
      之心證。準此，依舉證責任分配之法則，自應由被告負擔
      不利之結果。
    5.本件投資架構之調整，其目的已如前所述，係為結束與其
      他技嘉股東共同透過朕源公司以間接持有技嘉公司股份，
      而各自按朕源公司股權比例取回資產，而自行進行資產管
      理與投資之必要行為，具有經濟實質目的，而無任何租稅
      規避之意圖可言。對此，被告若不能舉證，使法院百分之
      百認為前述「投資架構調整」之經濟目的事實不存在，即
      不能遽認為原告從事前開交易行為沒有任何實質經濟目的
      ，純粹為了稅捐迴避之目的。
    6.況原告在復查、訴願等階段，皆曾就前述投資架構轉換之
      經濟實質對被告詳為說明，惟被告皆不附理由即予忽略，
      亦有違行政程序法第9 條及第36條所規定之「有利不利一
      律注意」之客觀性注意義務及職權調查義務，故系爭補稅
      處分應屬違法。
    7.至被告於指摘柯聰源乃刻意安排成立歐仕達公司，並認為
      歐仕達公司除取得柯聰源及扶養親屬柯力克之朕源公司股
      票外，並無其他商業活動，顯見該公司成立目的並非以投
      資為營業目的云云。然而：
      (1)歐仕達公司之投資目的正係為變動以朕源公司為中心之
        投資架構，被告空言指摘歐仕達公司非以投資為營業目
        的，卻又未能合理說明其憑何理由及事實證據以否認原
        告前述「投資架構變動」之經濟目的，足見被告稱歐仕
        達公司非以投資為目的云云，顯屬臆測。
      (2)況依據前開判決意旨與稅捐稽徵法第12條之1 之規定，
        「並非」原告應該證明自己百分之百無租稅規避意圖之
        消極事實，而「係」被告應積極證明原告百分之百無其
        他經濟目的，而係專為租稅規避意圖而進行相關交易。
        被告顯然刻意迴避脫法避稅意圖之舉證責任應歸其負擔
        之訴訟法上義務，實不足採。
  (五)原處分（含複查決定）及訴願決定有諸多違反事實、舉證責
    任分配及法律解釋與涵攝之違法，應無可維持。爰就雙方之
    爭點製成原證3 ：爭點整理表，並就系爭補稅及罰鍰處分違
    誤之處一一指摘如次。
    1.將歐仕達公司取得朕源公司90年度股利分配46.607,400元
      ，視為原告配偶柯聰源及扶養親屬柯力克個人之營利所得
      ，而核定補稅部分：
      (1)訴願決定認為「訴願人之配偶柯聰源及扶養親屬柯力克
        與家族成員等5 人在朕源公司90年11月28日股東會決議
        分配盈餘後，盈餘分配基準日90年12月28日前，旋於90
        年12月3 日刻意安排成立歐仕達公司。又歐仕達公司非
        朕源公司原有股東，卻取有訴願人之配偶柯聰源及扶養
        親屬柯力克之優先認股權」云云（參見訴願決定書第3
        頁第2 行以下），惟：
        按「法律解釋應探求當事人真意，不得拘泥於所使用
          文字。」係民法第98條著有明文。是被告於評價原告
          所從事之交易行為時，應觀察原告整體流程，從整體
          關連意義中探求當事人真意，不得割裂認定而斷章取
          義，自屬當然。
        經查，朕源投資之成立目的係為五位技嘉大股東間接
          持有技嘉股票，藉此穩定公司經營權，惟柯聰源離開
          技嘉管理階層，已無意願亦無必要再透過朕源間接持
          有大量技嘉股票，而欲按其持股比率取回透過朕源持
          有之資產。歐仕達公司認購朕源公司所發行之新股，
          係現行公司法與證交法之限制下，柯聰源欲取回資產
          所必經必要程序之第一步，已如前述。（參見原證2
          ）由此可知，歐仕達公司之所成立之經濟目的係為因
          應朕源公司已無法達到其原始股東之經濟目的，而為
          使其股東取回資產自行管理投資而設，顯與租稅規避
          目的無關。
        復按公司法第267 條第3 項之規定，公司發行新股時
          ，若原始股東放棄認購時，公司本得洽特定人認購。
          而在現實上，公司基於策略結盟或變更投資架構等種
          種經濟理由，使原始股東放棄優先認購權而洽特定人
          認購新股之情形，更是屢見不鮮。被告以歐仕達公司
          非朕源公司原始股東而竟得「優先認購」為由，以質
          疑此一股權交易係所謂「非常規交易」，顯係對公司
          法之明文規定刻意視而不見，並將實務上常見的「洽
          特定人認購新股」股權交易曲解為「非常規交易」，
          要無可採。
        綜上，歐仕達公司認購朕源公司所發行新股，不論就
          經濟目的和手段，皆無可議之瑕疵。
      (2)訴願決定以原告「於90年12月20日參與朕源公司現金增
        資100,000,000 元，以每股10元（是日淨值322.476 元
        ）不合常規價格認購朕源公司現金增資股票2,250,000
        股，合計22,500,000元，嗣於91年10月17日以每股203
        元向訴願人之配偶柯聰源君買進朕源公司股票561,500
        股，合計113,984,500 元，…」為由（訴願書第3 頁第
        10行以下），質疑歐仕達以面額認購朕公司源新股之價
        格係「不合常規價格」，惟：
        公司股東對公司所得享有之權利，原則上係以股權比
          例作為依據，而各股東間所得獲配股利或分派剩餘財
          產之比例，亦係依據股權之相對比例而定。故若股權
          結構在轉換投資架構前後不變時，各股東（轉換前：
          自然人股東，轉換後：法人股東）對朕源公司依據股
          權比例所得行使之權利比例亦不變，至認購新股價格
          多少，均不影響股東權。
          經查，朕源公司投資架構轉換之過程中，並未引入原
          始五大自然人股東以外之股東，或非由原始五大自然
          人股東所設立之投資公司；且原始五大自然人股東所
          設立之各家投資公司認購朕源新股之比例，恰與原始
          五大自然人股東股權比例相同，故轉換投資架構前後
          ，朕源公司內部股權結構均不生變，亦不影響各原始
          股東原得以直接或間接行使之股東權利之比例。準此
          ，朕源公司不論以何種價格（面額或市價）發行新股
          ，皆與朕源公司股東得以向朕源公司主張之股利分派
          和剩餘財產分配無涉。
        尤有甚者，從歐仕達認購新股價格為10元之事實以觀
          ，恰可證明原告與其配偶柯聰源先生自始即無租稅規
          避之意圖。
          (甲)歐仕達該批認購新股之資本利得，係於出售予仕達
            公司（連同收購自柯聰源之老股）之時點實現（參
            見原證1 ：相關交易流程圖）。而歐仕達出售朕
            源股票予仕達公司時係依據「市價」交易，從而扣
            除取得成本每股10元，產生了鉅額資本利得。歐仕
            達公司取得之資本利得，雖暫時因所得稅法第4 條
            之1 規定停徵證所稅而遞延，但92年歐仕達公司解
            散時，該資本利得仍作為歐仕達之剩餘財產，而已
            全數分派予歐仕達股東（意即原告及其配偶、扶養
            親屬），如原證1 ：相關交易流程圖。原告就其
            所獲分派之歐仕達剩餘財產已申報為92年度營利所
            得而申報繳納鉅額綜所稅，顯未規避任何資本利得
            之課稅（參見原證1 ：相關交易流程圖）。
          (乙)由於資本利得係以收入減去成本而決定，若當初原
            告及其配偶柯聰源先生確有意規避租稅，依據常理
            自應盡可能墊高買入朕源股票之成本，藉此減少資
            本利得。
            若當初歐仕達認購新股價格係「市價」，不僅不至
            於遭被告質疑為「非常規交易」，且因事後出售朕
            源股票予仕達而產生之資本利得自當大幅減少，甚
            至可能產生虧損。準此，歐仕達92年解散清算時，
            可供分派予股東之剩餘財產將大幅減少，原告也得
            以大幅減少92年度之個人營利所得。
            然實際上，歐仕達與其他四家朕源原始五大自然人
            股東所成立之投資公司，皆係以每股面額10元之價
            格認購朕源新股。此一依據「面額」之認購價格，
            不僅未能達成任何租稅規避之目的，反而因日後歐
            仕達公司以「市價」出售朕源公司股票予仕達公司
            ，導致產生鉅額資本利得，進而使歐仕達公司於92
            年度解散時，留下大量剩餘財產可供分配予股東，
            致使原告而必須在該年度申報鉅額營利所得。
            由此可見，原告及其配偶柯聰源先生於決定歐仕達
            認購朕源公司新股時，完全未考慮日後如何有利進
            行合法節稅（依據當時市價決定認購價格）或租稅
            規避（墊高認購價格）之動機，僅係一心只為取回
            朕源公司之資產，否則豈會因購買成本較低而導致
            鉅額資本利得之產生？若當初以市價認購，則原告
            亦不致因歐仕達事後解散而產生鉅額營利所得，被
            告更不會有機會再質疑原告在92年度申報鉅額營利
            所得之同時，還申報鉅額捐贈扣除額云云。
          (丙)原告因完全未意識到前述合法節稅或租稅規避之機
            會，而逕以面額10元作為新股認購價格，導致日後
            因產生鉅額資本而需繳納鉅額綜所稅，故此一認購
            價格適足以作為原告不具租稅規避意圖之最佳證明
            。而被告竟然反而認定朕源新股認購價格面額10元
            係「不符常規」之「非常規股權交易」，進而認定
            原告從事租稅規避行為。由此可見被告主張與現實
            背道而馳，要無可採。
          (丁)另依照證券交易稅條例實施注意事項（參見原證4
            ：證券交易稅條例實施注意事項）第2 條之規定，
            認購公司新發行之新股不屬於證券交易稅條例所稱
            「交易」。故「認購新股」本非證券交易稅之客體
            ，因此以面額十元認購新發行之股票，亦不生規避
            證交稅之問題。
      (3)訴願決定認為：「（歐仕達公司）嗣於91年10月17日以
        每股203 元向訴願人之配偶柯聰源買進朕源公司股票…
        未支付股款，而以股東往來入帳，嗣於92年間以朕源公
        司分配之現金股利償付及沖銷全部股東往來。」、「歐
        仕達公司於92年12月5 日將持有之朕源公司股票全數轉
        讓予仕達公司，仕達公司並以嗣後朕源公司分配剩餘財
        產資金支付部分股款，餘帳記股東往來。」、「綜上，
        訴願人之配偶柯聰源及扶養親屬柯力克藉成立公司之取
        巧安排，將獲配之營利所得原應課徵綜合所得稅轉換為
        營利事業不計入所得額課稅之股利，有不當為自己規避
        綜合所得稅納稅義務之情事」云云（參見訴願決定書第
        3 頁第12行），又「訴願人配偶柯聰源明知歐仕達公司
        未實際以自有資金支付價款，仍進行股款之買賣及移轉
        ，實有違一般常規交易模式」（參見訴願決定書第8 頁
        倒數第4 行以下）。惟查：
        依據公司法第131 條之規定，公司發起人認足公司第
          一次應發行之股份時，應按股繳足股款。依據同法第
          142 條及第148 條，在公司採取募集設立之場合，認
          股人亦負有繳足所認股份「股款」之規定，若認股人
          不照所認股份繳納「股款」，將失其權利，其所認股
          份應另行募集。然前述所謂「股款」係指發起人或認
          股人繳納於公司以獲得其發行股份之對價。至於股票
          發行後，股東與他人間之股票交易，公司法及民法均
          未限制交易雙方必須按買賣契約交付買賣價金，始得
          移轉系爭股票所有權。
        被告指摘上述兩筆交易中，原告並未實際支付全部「
          股款」，然細究該兩筆交易金額，均與「發起設立」
          與「募集設立」之「股款」無關，而僅係股東取得股
          票後將股票售予他人之「股票交易」之「買賣價金」
          問題。由此可見，訴願決定之理由顯係刻意混淆「認
          股時發起人或認股人應對公司繳足之股款」與「股票
          交易之買賣價金」兩個不同概念，並對於後者增加法
          律本無之股權移轉要件。
        況歐仕達公司及仕達公司之股東雖係柯聰源家族，但
          歐仕達公司與仕達公司與其股東係個別獨立之人格，
          且公司法及民法中既無規定公司不得向股東借款（在
          財務會計上係記在股東往來科目），公司法更未規定
          公司若向股東借款進行交易，將影響其法人格。準此
          ，被告徒以歐仕達公司與仕達公司因與其股東有「股
          東往來」，即欲否認歐仕達公司與仕達公司之法人格
          ，顯屬速斷。
        更何況就法律關係而言，歐仕達公司或仕達公司並非
          未支付任何對價即得取得股票所有權。以歐仕達收購
          柯聰源先生老股為例（參見原證1 ：相關交易流程圖
          ），歐仕達並非未向柯聰源支付對價，歐仕達公司
          對於柯聰源負有義務必須返還股東往來科目金額之借
          款。在概念上，應可理解為歐仕達先向柯聰源先生約
          定借貸相當於股票買賣價金之金額，再以該貸款撥付
          請求權與柯聰源對歐仕達公司之股票買賣價金請求權
          互相抵銷，至歐仕達公司對於柯聰源將負有返還貸款
          之義務，並被記載於「股東往來科目」。
        歐仕達公司成立之目的，在於取回柯聰源在朕源公司
          之資產。至其手段係採取以解散清算朕源公司，而由
          歐仕達（嗣後由仕達）接受剩餘財產之分派。因此，
          為使歐仕達公司成為朕源公司剩餘財產分派請求權之
          對象，柯聰源將其對朕源持股售予歐仕達公司乙節並
          非違背常規交易之行為，而是必要之過程。
      (4)訴願決定表示：「（原告配偶柯聰源及扶養親屬柯力克
        ）原為朕源公司之個人股東，為規避獲配盈餘課徵所得
        稅，利用法人投資收益不計入所得課稅之規定，刻意取
        巧安排成立歐仕達公司，故意違反租稅法之立法意旨，
        濫用法律上之形式或法律狀態，取巧安排蓄意製造外觀
        上或形式上存在之法律關係或法律狀態，使系爭營利所
        得不具備課稅構成要件，以減輕或免除應納之租稅，為
        求租稅公平，自亦應以其實質上經濟事實關係及所產生
        之實質經濟利益為準，原查依所得稅法第66條之8規 定
        於報經本部核准後，按訴願人之配偶柯聰源及扶養親屬
        柯力克實際應自朕源公司獲配剩餘財產予以調整。」云
        云（訴願決定書第5 頁第15行），惟：
        訴願決定顯然誤解所得稅法第42條之性質，蓋該條本
          非租稅優惠之規定，故原告既非刻意追求租稅優惠而
          成立歐仕達公司及仕達公司，自無租稅規避之可言在
          兩稅合一之前，自然人投資營利事業之獲利，必須先
          在營利事業階段先被課徵營所稅，至該營利事業將稅
          後淨利以股利形式分配予股東後，該自然人必須再申
          報為個人營利所得而繳納綜所稅。意即相較於未透過
          營利事業獲得所得之納稅人，透過營利事業獲利之納
          稅人顯然負有被雙重課稅之不公平。在兩稅合一之後
          ，營所稅僅係綜所稅的預扣，實際稅捐負擔最終係落
          在自然人綜所稅之營利所得上，蓋依據所得稅法第66
          條之1 可知，營利事業所繳納之營所稅將歸入於各股
          東可扣抵稅額帳戶。
          承上，所得稅法第42條之立法目的係為避免因為公司
          多層次持股，而導致自然人股東被多次預扣營所稅。
          故綜所稅第42條本身係為避免重複課稅之規定，而與
          租稅優惠無關。
          舉例而言：某自然人A 投資B 公司股東，而B 公司再
          轉投資C 公司。若C 公司獲利，並分配給其股東B 公
          司之股利，係已繳納過營所稅之稅後盈餘，則B 公司
          若就該得自C 公司分配股利所獲得之所得，再次申報
          繳納營所稅，等於使C 公司同一筆獲利，必須重複預
          扣兩次營所稅，自不符合量能課稅原則及租稅公平原
          則。所得稅法第42條既非租稅優惠之規定，則原告成
          立歐仕達及仕達並非為圖租稅優惠之利益而刻意成立
          。
        依據所得稅法第42條規定，轉投資其他公司之營利事
          業，不用繳納營所稅，且於該營利事業不於當年度對
          自然人股東分派營利所得時，將造成自然人股東亦無
          從將營利所得申報並繳納綜所稅，而形成所謂「租稅
          遞延」之現象。
          但事實上，此一「租稅遞延」不僅是立法者所容許，
          立法者還制訂「未分配盈餘」申報及加徵營所稅制度
          以作為衡平措施（所得稅法第66條之9 ），故該營利
          事業自得以選擇立即分派股利其自然人股東，或選擇
          付出被加徵10﹪營所稅之代價而保留盈餘不分配。故
          依據第42條規定及第66條之9 之規定，轉投資其他公
          司之營利事業選擇保留不對自然人分配盈餘而選擇申
          報未分配盈餘並加徵10﹪營所稅，不能被視為租稅規
          避。稽徵機關對於立法者的價值判斷與明文立法應該
          切實遵守，不應該動輒以國家財政需要為由，以所謂
          實質課稅原則之空洞主張，即欲僭越立法者之職權，
          而妄圖侵害人民依法選擇寧可多繳營所稅，而暫時遞
          延自然人股東租稅實現之合法選擇權利。
        況歐仕達在解散前，亦依據法律誠實申報未分配盈餘
          獲准，並繳納加徵營所稅完訖，被告自不得事後執詞
          反覆，將歐仕達依法律之行為評價為「租稅規避」。
      (5)訴願決定表示歐仕達解散時，原告固然曾繳納高額綜所
        稅，但同時也申報鉅額捐贈扣除額。惟：
        申報營利所得，與申報捐贈扣除誠屬二事，被告擅自
          加以連結，並評價為租稅規避，顯無理由：
          (甲)本件原告在歐仕達清散解散時，以獲得分派之剩餘
            財產，申報為原告個人股利所得並為國稅局核定，
            進而繳納鉅額個人綜所稅。另因依法原告本得將當
            年度捐贈列為扣除額，被告亦已依法申報扣除額。
            綜上，原告前揭所得稅申報之內容，業經被告核定
            ，迄今亦未遭被告否認其合法性。原告誠實申報營
            利所得，且依據法律獎勵意旨，從事所得稅法所明
            文獎勵之捐贈行為，均符合法律規定。被告何以能
            將之串連，並評價為租稅規避？
          (乙)實則申報營利所得，與申報捐贈扣除誠屬二事，有
            營利所得即應繳稅係常態，而至於得否主張捐贈扣
            除額，則繫諸於當年度納稅人是否確有捐贈行為，
            兩者係各自獨立而無相伴而生之關係。被告將兩件
            獨立事件強加連結，進而作為抗辯被告交易動機之
            依據，顯有「不當連結」之權力濫用。
        財政部亦承認捐地節稅係「合法節稅」，而未評價為
          「租稅規避」或「逃漏租稅」：
          (甲)事實上，財政部本身亦承認捐地節稅係「合法節稅
            」，而未評價為「租稅規避」或「逃漏租稅」。此
            由財政部94年台財稅字第09404500070 號函釋，雖
            首度規定捐贈額以土地公告現值16﹪計算，惟此函
            釋乃係以肯定實物捐贈合法為前提下由財政部所規
            定之估價標準，並非否認捐地節稅違法。
          (乙)況原告申報綜所稅時申報捐贈扣除額是在92年，而
            前述函釋是在94年始公布而適用於93年之申報，故
            原告申報92年捐贈扣除額時本無該函釋之適用，且
            事實上也不可能未卜先知財政部將於何時發布函釋
            以變更捐贈土地之估價標準。故原告從事捐贈土地
            及申報捐贈扣除額，僅係依照實務長久慣行之估價
            標準，而非刻意選在估價標準變更前安排捐贈。
          (丙)在94年函釋公布前，以土地公告現值申報捐贈扣除
            額案件為數眾多，不知凡幾，國稅局為何皆不否認
            其合法性及正當性，為何獨對原告之行為加以質疑
            ？顯然違反平等原則。國稅局如否認92年捐贈扣除
            額之合法性，應針對所有以土地公告現值申報之捐
            贈扣除案件，全數發單補課所得稅並處罰，始符合
            平等原則之要求。
          (丁)綜上，國稅局應「依法課稅」，而不應徒為多徵賦
            稅而棄法律明文規定於不顧。被告如認為捐贈扣除
            額制度應予修正，自應循修法管道加以廢止，豈可
            在修法前任意否認現行法律所規範之捐贈扣除制度
            ？
        依據原告92年度綜所稅申報及核定結果，原告當年度
          仍繳納4 千萬以上之綜所稅，從此結果可知，可見原
          告當初安排股權交易時，根本未曾考量如何減少租稅
          。
          (甲)蓋如欲減少稅捐，原告大可早於歐仕達認購朕源公
            司新股時，即以市價每股200 元認購，如此歐仕達
            將可供分配給股東之剩餘財產將所剩無幾，而當初
            若歐仕達以市價，而非以面額認購新股時，更不致
            反被被告質疑為「租稅規避」，由此可見原告及其
            配偶柯聰源在使歐仕達認購新股時，連「合法節稅
            」的動機都未曾考慮，更遑論有何「脫法避稅」之
            意圖。
          (乙)退步言之，在資本利得產生後，原告本可充分利用
            「捐地節稅」的合法節稅管道，在92年度捐贈更多
            土地，使捐贈扣除額與該年度申報所得相當，而完
            全不用繳納綜所稅，然原告實際上卻捨此而不為，
            仍於92年度繳納4 千多萬之綜所稅。顯見被告以原
            告曾申報捐贈扣除，即質疑原告係在從事租稅規避
            行為云云，顯然背於事實，要無可採。
      (6)退步言之，如認依實質課稅原則，應將朕源公司分配予
        歐仕達公司90年及91年兩筆股利分配視為柯聰源之股利
        所得，然此舉亦將產生重複課稅之嫌：
        就朕源公司90年之歐仕達所獲朕源股利分配而言，柯
          聰源先生並非因該筆新股所生股利之分配對象；又91
          年歐仕達公司分派股利時，柯聰源已將朕源持股全數
          售予歐仕達，故柯聰源先生於91年度朕源股利分配時
          ，已非朕源股東，更非朕源股利分配對象。準此，原
          告均無將歐仕達獲配股利申報，作為其配偶柯聰源先
          生之營利所得而為合併申報繳稅之理。被告如欲依據
          實質課稅原則課稅，必須負舉證責任，證明原告於所
          得90年及91年已獲有該所得。
        退步言之，縱認應將前開兩筆股利分配視為柯聰源先
          生之股利所得，而認為原告該合併申報繳稅，將有重
          複課稅之嫌，蓋：
          (甲)歐仕達就90年及91年獲朕源公司股利分配之收入，
            依據所得稅法第42條規定，固然不必於當年申報營
            所稅。但此二筆收入依然成為歐仕達「未分配盈餘
            」之一部份，不僅已依法加徵百分之十營所稅；且
            於歐仕達解散時，亦作為「剩餘財產」經由清算程
            序分派予股東，並由原告申報為原告之營利所得而
            繳納綜所稅完訖。因此，被告將該歐仕達公司所獲
            兩筆朕源公司股利收入重複且獨立地認定為柯聰源
            先生之個人營利所得，實有重複課稅之嫌。
          (乙)質言之，如將前開兩筆股利分配視為柯聰源先生90
            年及91年度之營利所得，則對於歐仕達公司即不得
            再將該兩筆股利視為歐仕達公司之收入，應自歐仕
            達公司之未分配盈餘中剔除，始符合論理之一貫，
            故被告應退還歐仕達公司因該兩筆股利而增加之「
            未分配盈餘」加徵百分之十營所稅。又該兩筆股利
            既然不應被視為歐仕達公司之收入，則歐仕達公司
            可供分派予股東（按即原告及其合併申報所得稅之
            人）之「剩餘財產」亦應剔除該兩筆收入，準此，
            該二筆股利收入金額既應自歐仕達可供分派之剩餘
            財產總額中剔除，則被告應亦應將該兩筆股利金額
            自原告92年度所申報之營利所得中剔除，並加以重
            核92年度之綜所稅。
          (丙)復查決定及訴願決定並未否認前揭重複課稅之情事
            ，而係於複查決定及訴願決定中表示：「該營利所
            得原查已通報註銷，並無重複課稅情事」云云。惟
            若被告體認其法律適用有重複課稅之嫌，直接放棄
            對90年及91年命原告補稅才是對於人民侵害最小的
            方式，然被告捨此不為，寧可命原查重核92年之核
            課處分，已難謂無違反憲法第23條之比例原則。況
            且，被告迄今未就92年營利有任何變更核定，更遑
            論據此退稅，足見復查決定及訴願決定所稱：「該
            營利所得原查已通報註銷，並無重複課稅情事」之
            記載，僅係口惠實不至之推託之詞，要無可採。
          (丁)此外，若被告認為柯聰源先生將其朕源持股售予歐
            仕達之行為（參見原證1 ：相關交易流程圖），
            係租稅規避而欲否認其合法性，則被告應返還柯聰
            源因該股票交易所繳納之證交稅，始符合事理之一
            貫。
      (7)訴願決定復稱歐仕達公司之成立，及仕達公司之成立及
        其自歐仕達處取得朕源公司股票等行為，皆係原告為利
        用所得稅法第42條及證所稅停徵之規定，藉此規避租稅
        云云。惟：
        依據財政部65年2 月17日台財稅字第30533 號函釋，
          公司解散清算時，獲得剩餘財產分派之股東若為公司
          組織之營利事業，則該股東本即不用將獲分配之財產
          申報為當年度營利事業所得稅而繳納營所稅。
        經查，歐仕達或仕達均為該函釋所稱「公司組織之營
          利事業」，故依據法律及財政部前揭函釋之規定，不
          論何者係朕源公司解散時之朕源公司股東，皆不必就
          所獲分派之剩餘財產申報繳納該公司之營所稅。
        故歐仕達公司縱使不移轉朕源公司股票給仕達公司，
          其作為朕源公司之公司組織之股東，本即無須針對獲
          分派之剩餘財產負有繳納營所稅之義務。反之，仕達
          公司亦同。故歐仕達公司是否曾出售朕源股票予仕達
          公司，均不生營所稅問題。由此可知，被告稱原告利
          用證所稅停徵之規定以規避租稅，顯屬無稽。易言之
          ，本無「租稅」負擔可言，又有何對「租稅」義務進
          行規避之必要？被告欲加原告以罪，何患無詞？
        況朕源公司解散時，獲得分派剩餘財產權者是仕達公
          司，而非原告。因此被告應就原告有何租稅規避行為
          使原告實際獲有利益等事實，應依稅捐稽徵法第12條
          之1 負舉證責任。
  (六)歐仕達（及後續仕達公司）皆係為取代朕源投資公司為中心
    之原始投資架構而設立，並非為脫法避稅或違法漏稅而設立
    1.原告從事投資架構調整前後，皆維持「自然人股東－投資
      公司－被投資標的」之「一層」投資架構，並未製造「迂
      迴複雜之交易」，故不該當脫法避稅
      (1)所謂「脫法避稅」係指以「濫用交易自由，以迂迴複雜
        的交易使租稅構成要件不該當，但仍達成與租稅構成要
        件已該當時之相同經濟實質」而言。
      (2)歐仕達公司先後自朕源公司（認購新股）及柯聰源（收
        購老股）取得朕源公司股票，而歐仕達公司係由原告前
        配偶柯聰源擔任負責人。
      (3)然原告家族之財產皆由原告管理，為求事權統一，原告
        乃以其為負責人成立仕達公司（參見鈞院卷二第215 頁
        附件14-9）而自歐仕達公司受讓全部股票（參見鈞院卷
        二第233 頁附件14-10 ），使關於朕源公司之相關資產
        亦由原告管理。
      (4)由於歐仕達公司預設功能（接受朕源公司解散後剩餘財
        產分派）已經由仕達公司取代，為避免疊床架屋，原告
        及其家族（皆歐仕達公司股東）乃決議解散歐仕達公司
        。蓋歐仕達公司解散後，原告家族的投資架構係「原告
        家族- 仕達公司- 被投資公司股票」，而非「原告家族
        - 歐仕達公司- 仕達公司- 被投資公司股票」，仍維持
        「一層」投資公司架構，而非「兩層」。
      (5)綜上，原告及其前配偶柯聰源於從事投資架構調整前，
        係與其他四位技嘉創辦人「共同以朕源公司為中心之投
        資架構」。至原告及柯聰源從事投資架構調整完成後，
        朕源公司已清算終結，而原告家族之投資架構轉為由該
        家族「單獨以仕達公司為中心之投資架構」。
      (6)由此可知，不論投資架構調整前後，皆係自然人股東透
        過「一層」投資公司間接持有被投資公司之股票，並未
        創造「迂迴複雜」的「多層」投資架構，自非「脫法避
        稅」。（請參見原告準備庭呈書面意見第2 頁及第9 頁
        ）
    2.由原告家族不惜付出於92年負擔鉅額綜所稅之代價，也要
      解散歐仕達公司可知，原告根本無意藉由建立複雜迂迴的
      架構以完成脫法避稅之目的：
      (1)查歐仕達公司於92年度解散後，原告家族作為歐仕達公
        司股東受其分派剩餘財產，必須申報為當年度營利所得
        而申報營利所得高達五億八千餘萬（參見鈞院卷二第25
        1 頁附件14-11 ），並已繳納當年度所得稅完訖。由此
        可見，原告為維持「一層」投資架構而解散歐仕達公司
        ，必須付出多申報繳納綜所稅之代價；而原告若刻意造
        成「雙層」之迂迴複雜投資架構而繼續維持歐仕達公司
        ，原告反而不會因接受歐仕達公司之剩餘財產而付出多
        繳納92年綜所稅之代價。在在證明原告根本無意造成複
        雜迂迴的投資架構，以達成脫法避稅之目的。
      (2)原告為使投資架構調整後仍維持「一層」之投資架構，
        不惜付出必須申報5 億8 千萬營利所得（剩餘財產分派
        ）並繳納相關租稅之代價。被告未見及此，反指摘原告
        當年度同時申報鉅額捐贈扣除額云云，顯屬倒果為因。
        蓋若原告繼續維持歐仕達公司而不解散，豈會先產生「
        鉅額」之「營利所得」（剩餘財產分派）？被告又豈有
        指摘原告申報捐贈扣除額之餘地？
    3.原告家族與其他四位朕源公司原始股東從事投資架構調整
      後，已可自由從事理財投資，而不必受到朕源公司集體決
      策之拘束，故原告家族從事相關交易實具有變動「經濟實
      質」之目的，而非為「租稅規避」而從事之交易
      (1)原告進行投資架構調整完成後（由原告家族單獨以仕達
        公司為中心之投資架構），相較於過去，在以朕源公司
        為中心的投資架構，已以下產生三種經濟實質之差異：
        交易決策模式：投資架構變動前，朕源公司欲買進賣
          出股票，必須透過全體股東集體決策之多數決而定；
          投資架構變動後，朕源公司五大原始股東可透過各自
          成立之投資公司依據原告家族自己之判斷，進行獨立
          自主且自我負責的投資理財行為。
        經營者不同：投資架構變動前，朕源公司之董事必須
          透過各股東選舉始產生；投資架構變動後，各投資公
          司皆可由朕源公司五大原始股東或其配偶各自擔任其
          所成立之投資公司之董事。
        投資組合不同：投資架構變動前，朕源公司之經營目
          的係以鞏固技嘉經營權為核心，因此持有大量技嘉公
          司股票；投資架構變動後，各股東「鐘鼎山林，人各
          有志」，可依據其投資判斷及偏好選擇投資標的與組
          合。
      (2)又原告家族所設立之歐仕達公司（柯聰源先生為董事）
        與嗣後成立之仕達公司（原告為董事），除承接及轉讓
        朕源公司股票外，尚實際從事許多上市公司及未上市公
        司股票投資交易。（鈞院卷二第307 、309 頁參見附件
        17：歐仕達公司其他投資記錄、附件18：仕達公司其他
        投資記錄）
      (3)按依稅捐稽徵法第12條之1 第2 、3 項規定及最高行政
        法院96年度判字第410 號判決之意旨，稅捐稽徵機關應
        就「證明納稅義務人私法上之安排除『租稅規避』之目
        的外，沒有任何實質經濟目的」乙節負舉證責任，且證
        明程度必須使法院達到「百分之百確定」之心證程度，
        始為已足。準此，被告若無法證明原告百分之百「無『
        租稅規避』考量以外之經濟實質目的」，即不得率予認
        定原告具有「租稅規避」（脫法避稅）之意圖。
    4.原告與其他技嘉創辦人為結束「以朕源公司為中心之投資
      架構」，採取系爭相關交易行為以進行投資架構調整，係
      在重重現行法令的限制下，依據律師法律意見及財政部證
      期會之函釋下，所不得不為之選擇。被告如欲認定系爭交
      易為「非常規交易」，即應先證明在相關法律限制下，是
      否尚有其他可達成調整投資架構，又不致於遭被告認定為
      「非常規交易」之「常規交易」存在而可供依循
      (1)依據公司法第235 條與證交法第150 條之限制，原告前
        配偶柯聰源先生無法依其佔朕源公司之持股比例向朕源
        公司請求取回資產，已如前述。又依公司法第317 條之
        2 第1 項規定，公司分割須以營業之一部或全部為標的
        ，是本件尚無法直接以分割朕源公司之方式達成取回技
        嘉公司股權之目的：
        按「第三百十七條第一項之分割計畫，應以書面為之
          ，並記載左列事項：……二、被分割公司讓與既存公
          司或新設公司之營業價值、資產、負債、換股比例及
          計算依據。」公司法第317 條之2 第1 項第2 款定有
          明文，是公司法所定分割須以營業之一部或全部為標
          的，有價證券尚非得分割之標的。
        為達成變動投資架構之目的，最簡易之方式應係以股
          權分割方式為之，惟參諸前開公司法第317 條之2 第
          1 項第2 款規定，有價證券尚非得分割之標的，是本
          件尚無法直接以分割朕源公司之方式達成取回技嘉公
          司股權之目的。必須靠解散朕源投資公司之方式始得
          結束五大原始股東共同以朕源公司為中心之投資架構
          。
      (2)朕源公司曾透過金鼎證券公司向財政部證期會發函詢問
        得否直接將上市公司技嘉公司股票作為剩餘財產分派之
        標的。對此，財政部證期會發函回覆，朕源公司可將上
        市公司股票於集中市場售出後，再將賣得價金分配予股
        東，意即不准朕源公司逕以上市公司技嘉公司股票作為
        剩餘財產而分派予股東。（參見財政部證期會92年5 月
        15日台財證三字第0920116115號函）
      (3)承上，朕源公司必須將其持有之技嘉股票變賣為現金後
        ，始得將現金分派予股東，但基於證交法之規定，朕源
        公司作為技嘉公司之大股東，不能將其技嘉公司持股一
        次賣出，而必須緩步賣出，否則勢將影響技嘉公司股票
        市場價格，而遭認定有證交法第155 條「操縱股價」之
        違法嫌疑。至朕源公司依法緩步出售資產期間，如有盈
        餘，選擇分派給股東（五大新投資公司），或選擇保留
        盈餘不分派，而加徵10﹪營所稅，皆係立法者容許。
      (4)綜上，原告從事系爭交易皆係為完成變更投資架構之目
        的，在現行法律下所不得不採行之手段。且歐仕達公司
        在朕源公司緩步出售資產期間，獲朕源公司分派股利而
        不分派盈餘給其自然人股東，皆係立法者預設之人民選
        擇自由。被告稱原告之交易為「非常規交易」云云，試
        問：在前述法律規定的重重限制下，被告是否可以舉出
        任何交易方式，可以達成相同的經濟目的（調整投資架
        構至原告所欲之狀態），又不會被其指摘為「非常規交
        易」？被告若未能說明其所謂「常規交易」之標準為何
        ，又何能遽然認定原告從事交易為非常規交易？
      (5)試想在本件之情形，原告若係為達成所謂逃避租稅效果
        （即所謂租稅遞延）之目的而從事系爭交易行為，相較
        於原告為達成此效益而所需承擔的成本風險，是否相稱
        ？由以下分析可知，被告稱原告係為追求規避租稅之效
        果而從事系爭交易行為云云，實乏依據。
        原告從事系爭相關交易行為仍須繳納許多證交稅、綜
          所稅，而保留盈餘未分配亦已被加徵10﹪營所稅。
        全部交易過程歷時數年，期間必須承受朕源公司資產
          （主要為技嘉股票）之價格漲跌波動所帶來之損失。
        況所謂逃避租稅效果，亦僅是「遞延」，尚非「免除
          」。
    5.被告無事實依據卻又先入為主認定原告進行脫法避稅行為
      ，因此就若干原告交易行為加以曲解而羅織成罪，實屬套
      套邏輯，要無可採
      (1)被告指摘歐仕達公司以10元認購朕源公司新股，係所謂
        非常規交易云云，然：
        按公司股東對公司之權利多寡，以各股東持股比例為
          準。經查，朕源公司以面額10元增資前後，因朕源公
          司原始五大股東所控制之股份比例不變，又無其他新
          加入之股東，故對於原始五大股東而言，並不影響彼
          此或第三人權利。
        依照公司法主管機關經濟部之函釋可知，公司發行新
          股時，其發行價格僅須不低於票面金額即可，此外別
          無其他限制。故原告及柯聰源家族透過歐仕達公司公
          司以面額10元認購朕源新股，既不影響他人權利，又
          符合主管機關之認購價格規定，實無違法可言。
          (甲)按「股票之發行價格，不得低於票面金額。」「公
            司發行新股時，除依前二項保留者外，應公告及通
            知原有股東，按照原有股份比例儘先分認，並聲明
            逾期不認購者，喪失其權利；原有股東持有股份按
            比例不足分認一新股者，得合併共同認購或歸併一
            人認購；原有股東未認購者，得公開發行或洽由特
            定人認購。」分別為公司法第140 條前段、第267
            條第3 項所明定。次按「參照公司法第二百七十六
            條第一項，發行股超過股款繳納期限，而仍有未經
            認購或已認購而撤回或未繳股款者，其已認購而繳
            款之股東，得定一個月以上之期限，催告公司使『
            認購足額』並『繳足股款』，由『認購足額』並『
            繳足股款』觀之，股份有限公司於依公司法第二六
            六條規定發行新股時，仍應受同法第一四○條規定
            之限制。」亦為經濟部72年2 月3 日經商字第0478
            6 號函所明揭。準此，公司於發行新股時，其發行
            價格僅須不低於票面金額即可，此外別無其他限制
            。
          (乙)再按前開所得稅法第66之8 條所稱藉股權移轉以不
            當規避或減少納稅義務，係指「已發行之股份於次
            級市場交易之情形」，增資發行新股因屬初級市場
            之交易，且前開公司法第267 條已明定應由原有股
            東按照原有股份比例儘先分認，其發行價格自應依
            公司實際資金需求而定，尚非所得稅法第66條之8
            所定股權交易之範疇，此參證券交易稅條例實施注
            意事項第2 條規定：「公司因創立或增資發行新股
            票，或經主管署核准募集公司債，不屬於交易之行
            為，應免徵收證券交易稅，惟公司股東或債權人，
            將認股之股票或應募之公司債，予以轉讓時，仍應
            依法課徵」，彰彰甚明。
          (丙)查被告認歐仕達公司以每股10元參與朕源公司現金
            增資，係不合常規價格云云。惟歐仕達公司既然係
            由原告配偶柯聰源先生控制，因朕源公司有資金需
            求，方基於其股東之身分參與朕源公司之現金增資
            ，揆諸前開公司法第140 條前段規定，其以面額10
            元作為發行價格，與法尚無不合，被告竟將此一認
            購發行新股之行為曲解為不合常規交易，顯有認事
            用法之違誤。
        租稅規避行為之目的在減少租稅負擔，但事實上就歐
          仕達公司以面額10元認購朕源公司新股而言，從其事
          後導致產生大量資本利得，使原告必須在92年繳納鉅
          額綜所稅，反而負擔更多租稅等節可知，其不僅不是
          原告刻意為規避租稅所進行之「非常規交易」，反而
          是原告當時一心為變更投資架構，而「疏於」考慮租
          稅效果之錯誤決定，益可證明原告當時毫無租稅規避
          之動機，不諳稅法操作以致於斯。然被告僅以「認購
          價格面額10元」即遽認為原告從事非常規交易云云，
          認事用法實有違誤。
      (2)被告稱原告於90年11月28日使朕源公司決議發放股利，
        故刻意在90年12月3 日刻意成立歐仕達公司，藉此利用
        所得稅法第42條之規定，以規避個人綜合所得稅云云。
        然：
        被告諉稱歐仕達成立於90年12月3 日云云，顯屬刻意
          誤導鈞院之詞。
          (甲)蓋依據經濟部核准歐仕達公司設立登記之日期係90
            年11月16日（參見鈞院卷二第53頁附件14-2，1/24
            經濟部核准歐仕達公司設立登記函），早在朕源公
            司決議發放股利之前，即已成立。
          (乙)至「90年12月3 日」係歐仕達公司設立登記後，至
            北縣建設局申請營利事業登記，而由該機關核准歐
            仕達公司營利事業登記之日期。按所謂「營利事業
            登記」核屬公司成立後之稅籍登記，與公司是否成
            立而具有法人格，乃至於可以接受股利分派根本無
            關。
          (丙)又「公司設立登記」與「營利事業登記」之差別在
            於：公司法人格之發生時點係依據前者而決定，而
            與後者無關。然被告為求製造原告係於朕源公司決
            議發放股利後，始緊急設立歐仕達公司，以圖運用
            所得稅法第42條規定之假象，乃刻意扭曲事實，顛
            倒時序，實無可採。
        況以朕源原始五大股東所設立之投資公司（包括歐仕
          達公司在內），皆早在朕源公司於90年11月28日決議
          發放股利前均已陸續成立等節可知：原始五大股東確
          實具有結束以朕源投資公司為中心之投資架構之經濟
          上目的，而非純為租稅規避。
      (3)被告稱歐仕達公司無優先認購權，卻自朕源公司認購新
        股，係所謂「非常規交易」云云。然：
        經查，歐仕達公司本即係原告與前配偶柯聰源為終結
          以朕源公司為中心之投資架構而設立，而歐仕達公司
          認購朕源公司新股比例與柯聰源在朕源公司所控制持
          股比例相當，並未影響股權結構乃至他人權利，復經
          朕源公司全體股東同意（參見鈞院卷二第283 頁附件
          14-3，頁13/29 ～16/29 ）委由董事會洽由特定人認
          購，符合公司法之規定。
        準此，被告稱歐仕達公司認購朕源公司所發行新股，
          即謂原告從事脫法避稅行為云云，顯係刻意忽視歐仕
          達認購新股實係投資架構調整之一部份而有意斷章取
          義，並顯示被告對公司法明文規定欠缺認識，要無可
          採。
      (4)被告稱歐仕達向柯聰源先生購入柯聰源先生持有之朕源
        公司股票時，係以賒帳方式交易，又未實際以自有資金
        支付價款，仍進行股份之買賣及移轉，顯違反交易常規
        ，而屬原告租稅規避之安排云云。然：
        歐仕達公司向柯聰源公司收購朕源公司股份時，雖為
          賒帳交易，然對股東賒帳交易並非即可遽論為「非常
          規交易」，必須配合其他證據綜合判斷。
          法人與其股東進行賒帳交易，依照一般公認會計原則
          之處理，係將交易金額記載在「股東往來」科目，由
          此可知，法人與其股東賒帳交易情形並非罕見，乃至
          於違反常規。法人與其股東進行賒帳交易，是否違反
          常規，必須綜合其他事證始得綜合判斷，合先敘明。
        歐仕達對柯聰源賒借欠款（股東往來），已於92年5
          月28日及同12月18日分三筆還款清償完畢（參見本院
          卷二第159 頁附件14-5，頁5/8 及6/8 之歐仕達公司
          分類帳紀錄）；
        就一般正常投資人而言，其與家人共同100%持有個人
          投資公司，如該投資人得完全掌握個人投資公司，投
          資人與其個人投資公司從事交易，不論採現金交易或
          賒帳交易（即帳上記為股東往來科目），從交易風險
          觀察，投資人與該投資公司，實質上均不生債務不履
          行風險之問題，蓋一般而言，賒帳交易導致債務不履
          行（俗稱倒帳）之情事發生，係源自於對交易對手之
          履行能力與意願無法掌控之故。然而，在本案中歐仕
          達公司與柯聰源進行「賒帳交易」並未增加柯聰源本
          人未獲清償之風險，故不得因柯聰源與歐仕達公司間
          之股權交易係採「賒帳交易」即遽稱為「非常規交易
          」。
        縱有億萬家貫之首富，亦非隨時持有滿手之現金（因
          持有現金並非適當投資方法）；個人如此，公司亦然
          。如一時有資金需求，仍需借貸或變賣流動性低之資
          產（例如，台灣首富郭台銘亦曾變賣股票換取現金以
          繳稅），因此，向銀行借款或向關係人借款，皆為市
          場上常見的資金調度方式，本身亦具有經濟實質意義
          ，並非虛假之交易。故歐仕達公司欲對柯聰源先生支
          付股票買賣價金，論理上存有以下兩種選項：
          (甲)向銀行借款，再對柯聰源先生支付股款（但須支出
            無謂利息）；
          (乙)以習見之「股東往來」方式處理，以收便宜之效。
        歐仕達公司選擇以股東往來方式，與其股東柯聰源先
          生賒帳交易，係雙方互蒙其利之雙贏選擇。蓋站在柯
          聰源先生的立場，無虞倒帳風險；而站在歐仕達公司
          立場，又無須因向銀行借款而另行支付無謂利息，故
          選擇以賒帳交易方式買進柯聰源先生持有之朕源持股
          ，不但不是規避稅捐，反而是合乎商業判斷之選擇。
        又查歐仕達公司既係柯聰源用以取代朕源公司之投資
          公司，不論歐仕達公司之資產、柯聰源在朕源公司就
          其持股比例所相應之資產，乃至於柯聰源個人名下之
          資產，皆為原告及其前配偶柯先生所共同控制之財產
          （原告及柯聰源在婚姻關係存續中彼此間進行財產調
          整不生租稅問題），故不論歐仕達公司向柯聰源先生
          賒帳購買朕源公司股票、朕源公司分派股利予歐仕達
          公司、歐仕達公司以該股利向柯聰源清償欠款，皆是
          柯聰源為配合投資架構變動而進行其家族內之「財產
          調整」，被告徒以歐仕達公司以受自朕源公司股利清
          償其對柯聰源之欠款，即謂原告從事脫法避稅行為，
          顯係刻意忽略前述交易皆係為配合投資架構變動所為
          ，實無可採。
      (5)朕源公司在依法必須緩步出售其資產的過程中，如有盈
        餘，固然可如往常一般保留盈餘不分派給自然人股東，
        而選擇依法被加徵10﹪營所稅；但亦可考量朕源公司終
        有清算終結之日，而在五大原始自然人股東成立各自之
        投資公司後，為便利朕源公司之清算，乃將部分累積盈
        餘分派予五大自然人股東所成立之五大新投資公司，兩
        者皆為立法者允許之累積盈餘處分方式，選擇何者均無
        違法問題。（參見鈞院卷二第349 頁附件19：朕源公司
        87年及89年未分配盈餘加徵營所稅核定通知書）
      (6)被告稱歐仕達公司接受朕源公司分派股利，係利用所得
        稅法第42條規定以達成課稅遞延之脫法避稅效果云云。
        然：
        所得稅法第42條「轉投資免稅」之規定，係為因應兩
          稅合一下，營所稅已成為綜所稅之預繳，而無獨立之
          租稅負擔之性質後，為避免重複課徵「營所稅」而設
          之規定。蓋如無此規定，轉投資他人之公司接受被投
          資之公司之股利（已是稅後盈餘之分派），仍應照樣
          課稅，等於同一筆所得被重複課稅。準此，被告稱歐
          仕達公司係利用所得稅法第42條之規定以脫法避稅云
          云，顯係對所得稅法第42條有所誤解。
        按所謂「課稅遞延」，應指所得稅法中保留盈餘不分
          配之規定而言，此與法人是否轉投資並無關係按依據
          所得稅法規定，法人之累積盈餘之分派方式如下：
          (甲)分派予股東：A.若該受分派股利之股東係自然人股
            東，則該受分派之股利將產生綜所稅負擔；B.若該
            受分派之股東係法人股東，該受分派之股利依據所
            得稅法之規定不再課徵營所稅，而該法人股東同樣
            也會面臨繼續往下分派或保留盈餘加徵營所稅之選
            擇問題。
          (乙)可保留盈餘不繼續分派給股東：保留盈餘不分配並
            非毫無代價，必須按未分配盈餘申報繳納加徵之10
            ﹪營所稅。
          承上，朕源公司分派股利予歐仕達公司後，歐仕達公
          司可基於自己經營判斷之需要選擇是否分派股利予其
          股東或保留盈餘。然不論歐仕達公司如何選擇皆屬立
          法者預設之合法決定，並無違法或「非常規」可言。
        因此，朕源公司之「未分配盈餘」透過股利分派而轉
          移到歐仕達投資公司後，只要歐仕達投資公司皆已誠
          實申報繳納未分配盈餘加徵之10﹪營所稅，國家所能
          收到的租稅就與朕源公司過去保留盈餘不分派時一模
          一樣，皆自始限於「投資公司之營所稅」與「投資公
          司未分配盈餘而加徵之10﹪營所稅」，不會發生任何
          變動。（鈞院卷二第353 頁附件20：歐仕達公司90年
          及91年未分配盈餘加徵營所稅申報書及核定通知書）
        況投資架構變動前後，如朕源公司與五大新投資公司
          皆貫徹在投資公司內保留盈餘之既定決策，而不繼續
          分派給自然人股東之「盈餘處分」方式時，自始皆不
          會使其自然人股東產生「綜所稅」問題，更遑論有何
          被告所稱利用新設投資公司以規避「綜所稅」之可言
          。
        況被告在朕源公司保留盈餘（同時申報並繳納未分配
          盈餘加徵10﹪營所稅），未分派股利給自然人股東時
          ，並未認定其原始五大自然人股東係利用朕源公司以
          規避其個人綜所稅；至朕源公司分派股利予五大投資
          公司，而五大投資公司保留盈餘（同時申報並繳納未
          分配盈餘加徵10﹪營所稅），未繼續向下分派股利予
          自然人股東時，卻遭被告認定原告係利用新設投資公
          司以規避個人綜所稅云云，顯屬違反平等原則。
  (八)況90年度朕源公司股利已經滾入歐仕達公司資產，而成為歐
    仕達公司解散時之「剩餘財產分配標的」，原告於接受該剩
    餘財產後，已申報繳納92年綜所稅完訖。準此，縱使被告所
    稱90年度朕源股利仍應歸屬於原告，而非歐仕達公司，故應
    視為原告90年度營利所得而應補稅乙節為真（非自認），但
    此一認定勢將造成原告就同一筆營利所得（90年朕源股利）
    ，在不同年度課徵兩次綜所稅，實為重複課稅，要無可採。
    1.歐仕達公司受讓90年及91年朕源公司之股利，歐仕達公司
      於90年及91年接受當時，雖依據所得稅法第42條無庸繳稅
      ，但該兩年度股利實已滾入為歐仕達公司之資產。（附圖
      一）
    2.90及91年度朕源股利滾入歐仕達公司資產已如前述。而歐
      仕達公司全體資產，於92年解散時成為待分派予股東之「
      剩餘財產」，且歐仕達公司全體「剩餘財產」（包括接受
      90年及91年朕源股利而成為資產歐仕達公司資產者）已分
      配予其自然人股東（即原告家族），並由原告家族申報為
      92年度營利所得，總計該年度原告申報所得為5 億8 千萬
      元，並已依法繳納所得稅完訖。（附圖二）
    3.被告如欲否認歐仕達公司之存在，而將實際上由歐仕達公
      司受自朕源公司之90年及91年股利視為原告（自然人股東
      ）之股利所得，而命原告於各該年度補稅云云，即相當於
      「無視」於該兩筆股利所形成之資產，已經在92年度被原
      告申報為該年度之股利所得（剩餘財產）而繳納綜所稅完
      訖之事實，將形成對同一租稅客體重複課徵相同稅捐，應
      為法所不許。
    4.又歐仕達公司接受90年及91年朕源公司股利時，歐仕達雖
      依據所得稅法第42條免納稅，但歐仕達公司轉投資他公司
      所獲股利若「未分配」予股東，亦將成為「加徵10﹪營所
      稅」之計算標的。故歐仕達公司已先將該兩年度朕源股利
      計入該公司「未分配盈餘」中，而加徵營所稅。
      若被告堅持90年及91年朕源股利自始應該歸屬於原告前配
      偶，而非歐仕達公司，則被告應該退還歐仕達公司各該年
      度因將各年度朕源股利「誤計」入歐仕達公司「未分配盈
      餘」所致而溢繳之10 ﹪ 加徵營所稅。
  (九)罰鍰部分
    1.如前所述，對原告補徵90年度綜合所得稅之處分並無所謂
      脫法避稅，乃至違法逃漏稅之情形存在，故本不應被命補
      稅，從而被告所為之罰鍰處分亦應失所附麗。
    2.經查最高行政法院95年判字第2150號判決表示：「…裁罰
      部分：當然在目前學理上已接受『稅捐規避』與『稅捐逃
      漏』在法律概念上與法律效果上之區別，前者之定義為：
      在不隱瞞或偽造事實之情況下，濫用私法之形成自由或稅
      捐稽徵機關之錯誤法律見解，而運用法律形式上之安排，
      意圖減免稅捐。而其法律效果則是：運用實質課稅原則，
      將扭曲不自然之私法安排，透過稅法之獨立觀點將之矯正
      成『符合經濟實質』之原始面貌，而對之加以補稅。但因
      為其無違反誠實義務，所以也不對之課予漏稅罰。後者則
      是違反誠實義務，隱瞞及偽造事實，而意圖逃稅，其法律
      效果則為『補稅並課予漏稅罰』。」等語。由此可見，最
      高行政法院亦認為「稅捐規避」及「稅捐逃漏」之構成要
      件與法律效果皆有不同。在法律效果方面，「稅捐規避」
      可以按常規交易之情形核課相當之租稅，意即僅得以命納
      稅義務人「補稅」，而不得加以處罰；而「稅捐逃漏」除
      可命「補稅」外，尚可加以處罰。
    3.在本案中，被告作為稽徵機關對90年及91年股利是否應歸
      屬於原告，而由原告於該年度申報繳納綜所稅等節亦舉棋
      不定，心存觀望。足見即連被告亦無法確認原告在90年及
      91年應該申報「多少」數額之應稅所得，則被告如何能期
      待原告具有超越稽徵機關之法律知識，而可認定原告具有
      漏報90及91 年 度營利所得各46,607,400元及73,880,428
      元之故意或過失，從而科處罰鍰？
      (1)按行政罰之科處，以故意或過失為責任要件，行政罰法
        第7 條著有明文規定。就故意或過失之證明乙節，稅捐
        稽徵機關常以所謂納稅是國民應盡之守法義務，納稅人
        「雖無故意，要難謂無過失」為由，從而認定納稅人具
        備行政罰之責任要件，然稽徵機關向來未深究所謂「故
        意」或「過失」在法學上之意義，意即：
        故意必須「明知且有意」；
        過失亦必須以「具有預見可能性」為前提；
        所謂責任要件更以「期待可能性」為核心。
      (2)然查，在本案中，被告對於「原告於90年及91年申報綜
        所稅時，是否應將現實上歐仕達公司接受自朕源公司之
        90年及91年股利，當成自己之營利所得而申報」乙節，
        由於可能引發重複課稅之結果，故稱：「應俟本件行政
        救濟後，由通報機關職權辦理退還」云云，由此可見連
        被告迄今對於要求原告90年及91年將歸屬於歐仕達公司
        之朕源股利申報為原告營利所得乙節是否合法，本身亦
        無把握，只能對於鈞院判決結果心存觀望，以決定其後
        續如何處理。
      (3)作為稅捐稽徵機關之被告，已具備專門知識及專業人員
        ，但對於原告90年及91年是否應將歐仕達公司獲配之朕
        源公司股利申報為個人營利所得（意即應該申報「多少
        」數額之個人營利所得）乙節，尚且舉棋不定。準此，
        被告又何能期待原告一定要具備超越稅捐稽徵機關之專
        業稅捐知識，將稅捐機關本身亦不確定是否應歸屬於原
        告之「90年及91年朕源股利」，先主動認定為原告個人
        該年度應申報之營利所得而申報，否則即屬故意或過失
        「漏報」90年及91年個人所得額各46,607,400元及73,8
        80,428元，從而科處罰鍰？
    4.況退萬步言之，縱使系爭交易有被告所稱「租稅規避」（
      脫法避稅）之情形，然租稅規避行為依法僅得命補稅，不
      得加以處罰。故被告一面將系爭交易定性為「租稅規避」
      ，一面又加以處罰，其主張實有矛盾
      (1)依上開最高行政法院95年判字第2150號判決見解，「租
        稅規避」（脫法避稅）之法律效果僅為「補稅」，至「
        違法漏稅」始能命「補稅」及「處罰」。至「稅捐規避
        」與「稅捐逃漏」各有要件，前者係在「不隱瞞或偽造
        事實之情況下，濫用私法形成自由，而利用法律形式上
        之交易安排，意圖減免稅捐」，後者係以「違反誠實義
        務，隱瞞及偽造事實，而意圖逃稅」。故訴願決定認為
        被告從事者係「租稅規避」行為，則縱被告認為原告系
        爭交易該當「租稅規避」為真，被告亦僅能命原告補稅
        ，而不得再予處罰，故訴願決定與其理由顯有矛盾。
      (2)惟查，被告答辯狀迄今仍反覆引用訴願決定理由，而指
        稱原告「濫用私法法律上之形式或法律行為，蓄意製造
        外觀上或形式上存在之法律關係或法律狀態，使之不具
        備課稅構成要件，以減輕或免除其應納之租稅」云云，
        由此可知被告迄今仍定性原告系爭交易為「稅捐規避」
        （脫法避稅），則依照最高行政法院前揭判決意旨，其
        本不得對原告科處罰鍰，卻仍科處之，由此可見被告處
        分與其理由顯屬矛盾。
    5.原告引用最高行政法院95年度判字第2150號判決之見解，
      以說明「脫法避稅」之法律效果僅得命「補稅」，不得再
      加「處罰」。然被告答辯狀中對此之答辯，顯然前後矛盾
      ，更有惡意曲解前述法院判決之嫌
      (1)經查，被告於其答辯狀中表示：「至原告引用最高行政
        法院95年判字第2150號判決，主張『租稅規避』僅得以
        命納稅義務人補稅，而不得加以處罰乙節，按該判決所
        謂『稅捐規避』即是稅法上所指之『合法規劃節稅』，
        與本件『租稅規避』文義不同，原告主張顯係誤解法令
        。」。
      (2)惟被告前述答辯顯然係為掩飾其處分理由矛盾而刻意曲
        解前述最高行政法院判決，毫無可採：
        被告遭原告指摘其處分混淆「脫法避稅」與「違法漏
          稅」之法律效果，卻意圖藉由混淆「合法節稅」與「
          脫法避稅」之文義以資答辯，顯然答非所問；
        最高行政法院該判決明文表示「稅捐規避」之法律效
          果係「補稅」。準此，若被告對前述最高行政法院判
          決之理解（意即被告所稱：「該判決所謂『稅捐規避
          』即是稅法上所指之『合法規劃節稅』」）可採，則
          試問被告：「一個『合法規劃節稅』行為，為何會被
          最高行政法院認為還需要補稅？」
        按廣義的租稅規劃行為可分為：合法節稅、脫法避稅
          、及違法逃稅三類，茲簡要說明如下：
          (甲)合法節稅：納稅義務人利用私法自治法在符合稅法
            立法意旨下取得租稅利益，為「合法節稅」。
          (乙)脫法避稅：係違反稅法立法者分配租稅負擔之意旨
            ，藉由利用民法上私法自治，特別是契約自由原則
            ，在達成與常規交易相同之經濟目的之同時，而刻
            意迴避租稅構成要件之該當，以圖減輕租稅負擔，
            取得租稅利益。然避稅行為未違反真實義務，並不
            構成稅捐稽徵法第41條之「不正當方法逃漏稅捐」
            。
          (丙)違法逃稅：對已具備課稅要件之事實，以違反真實
            義務之方法，包含法律事實之隱瞞或虛偽之法律事
            實陳述加以掩蓋，以取得租稅利益。逃稅行為本質
            上為租稅刑罰制裁對象，我國稅捐稽徵法第41條所
            謂「以詐術或其他不正當方法逃漏稅捐」即為其適
            例。
          是以，合法節稅、違法逃稅與脫法避稅實係三種不同
          之概念，且其法律效果不同，應嚴加區別，不容相互
          混淆。
        綜上可知，被告為掩飾其處分理由矛盾，不惜曲解最
          高行政法院判決，而混淆「合法節稅」、「脫法避稅
          」（即「租稅規避」），「違法漏稅」（即「逃漏稅
          」）等三概念，顯無可採。被告如此曲解法律與最高
          行政法院判決意旨，竟可反指原告之主張：「顯係誤
          解法令云云」，其所述亦無可採信。
    6.又被告引用所得稅法第66條之8 之立法理由與釋字第420
      號解釋，作為裁處原告漏稅罰之依據，顯然違反「處罰法
      定主義」而無效
      (1)按行政罰法第4 條明文規定：「違反行政法上義務之處
        罰，以行為時之法律或自治條例有明文規定者為限。」
        亦即行政罰必須以法律或自治條例之明文為依據。
      (2)經查，原告系爭行為並未該當所得稅法第110 條第1 項
        之處罰要件，被告卻引用所得稅法第66條之8 之立法理
        由及釋字第420 號解釋作為處罰依據，將本不該當漏稅
        行為之系爭交易擬制為「已該當」第110 條第1 項之處
        罰要件。然查，所得稅法第66條之8 之立法理由及釋字
        第420 號解釋不僅非行政罰法第4 條所稱「法律或自治
        條例」，以之作為處罰依據顯然違反「處罰法定主義」
        。
      (3)況細究所得稅法第66條之8 之立法理由及釋字第420 號
        解釋可知，前開規定充其量僅屬「脫法避稅」之防杜規
        定，並非行為罰或漏稅罰之依據，自不能以之作為擬制
        處罰之依據，故系爭罰鍰處分之合法性顯有疑義
        按「納稅義務人已依本法規定辦理結算、決算或清算
          申報，而對依本法規定應申報課稅之所得額有漏報或
          短報情事者，處以所漏稅額二倍以下之罰鍰。」固為
          所得稅法第110 條第1 項所定，惟「關於實質課稅原
          則之運用及調整所得之案件，可否依短、漏報所得相
          關規定予以處罰疑義」，法務部前已於95年6 月28日
          法律字第0950018449號函明示：「所得稅法第66條之
          8 之規定，係為正確計算相關納稅義務人之應納稅金
          額，於個人或營利事業與國內外其他個人或營利事業
          、教育、文化、公益、慈善機關或團體相互間，以股
          權之移轉或其他虛偽之安排等手段，不當規避或減少
          納稅義務時，賦予稅捐稽徵機關報經財政部核准，依
          查得資料，按實際應分配或應獲配之股利、盈餘或可
          扣抵稅額予以調整之權限與法律依據，而據此要求納
          稅人義務補稅，藉以防堵納稅義務人假藉法律形式要
          件，隱藏實質交易關係以規避稅負之行為……。至於
          納稅義務人利用上述方法為手段規避或減少稅納義務
          時，如該行為手段經主管機關依其職權調查認定後經
          涵攝結果，已符合各該相關法律（如所得稅法、稅捐
          稽徵法）處罰規定之構成要件，自當以該法律為處罰
          之明文依據……。惟若與各相關稅法處罰規定之構成
          要件不符，稅捐稽徵機關倘僅以抽象之實質課稅原則
          加以處罰，即與前開處罰法定原則相違，難認適法。
          」之意旨，是稅捐稽徵機關尚不得以所得稅法第66條
          之8 之規定所揭示之「實質課稅原則」作為處罰之依
          據。
        至釋字第420 號之意旨亦僅係提醒徵納雙方，租稅法
          律之解釋與適用應該遵照實質課稅原則，其目的係針
          對「脫法避稅」行為，應如何藉由實質課稅原則之解
          釋方法加以防杜，使納稅義務人繳納其若未從事租稅
          規避行為而依常規交易時，所本應負擔之租稅。至釋
          字第420 號解釋本身並未就實質課稅原則得否作為處
          罰依據問題，而有任何著墨。被告引用釋字第420 號
          解釋，將本不該當所得稅法第110 條之行為「擬制」
          為已該當，從而認為系爭行為應予處罰等節，顯然係
          逾越司法院釋字第420 號解釋之文義理解可能範圍之
          恣意解釋，亦無可採。
      (4)綜上，被告答辯狀僅以所得稅法第66條之8 之立法理由
        與釋字第420 號解釋為據，即以所謂實質課稅原則為由
        而對原告處罰，不僅有違處罰法定原則，且違法擴大將
        「實質課稅原則」用於處罰事實之認定乃至於擬制之用
        ，自無可採。
    7.再者，「脫法避稅」故意與「違法漏稅」故意兩者內涵不
      同，被告欲依所得稅法第110 條第1 項規定課處原告罰鍰
      ，必須證明原告具有「違法漏稅」之故意。然被告未舉證
      說明原告有何事證該當違法漏稅「故意」而即課處罰鍰，
      實有違行政罰法第7 條之規定
      (1)按「違反行政法上義務之行為非出於故意或過失者，不
        予處罰。」行政罰法第7 條定有明文。又「事實之認定
        ，應憑證據，為訴訟事件所適用之共通原則。行政罰之
        處罰，雖不以故意為要件，然其違法事實之認定，要不
        能僅憑片面之臆測，為裁判之基礎。換言之，行政官署
        對於人民有所處罰，必須確實證明其違法之事實，倘不
        能確實證明違法事實之存在，其處罰即不能認為合法，
        本院39年判字第2號 及62年判字第402 號著有判例。」
        改制前行政法院62年判字第402 號判例、最高行政法院
        94年度判字第520 號判決亦再次肯認。
      (2)次按，「本件原處分除對上訴人補稅外，尚有加計1 倍
        罰鍰，惟原審維持原處分及訴願決定之理由，僅係就本
        稅部分加以論駁，對於上訴人有如何之故意過失逃漏贈
        與稅，則於判決理由欄未據敘明，逕為上訴人不利之判
        決，亦屬理由不備。」，此觀最高行政法院97年度判字
        第354 號判決所示，彰彰甚明。揆諸上開判決之意旨，
        稽徵機關如欲對納稅義務人課處罰鍰，除就本稅部分說
        明外，尚應就納稅義務人如何以故意過失逃漏稅捐之事
        證加以證明，否則即與行政罰法第7 條規定有違。
      (3)「脫法避稅」是「故意濫用私法形成可能性，而藉由非
        常規交易之交易型態，在達成相同經濟實質的同時，卻
        迴避租稅構成要件之該當」；至「違法漏稅」必須是「
        違反真實義務，以虛偽不實或刻意隱匿真實之方式，而
        掩蓋課稅要件已經該當之事實」。兩者差別已如前述，
        準此，「脫法避稅」與「違法漏稅」之故意，亦應有所
        區別。
        從事「違法漏稅」行為者，主觀上已經明白租稅構成
          要件行為已經該當，但其藉以減少租稅之方法，係以
          違反真實義務之方法以圖事後掩蓋該「租稅要件已該
          當之事實」而使稅捐機關誤信課稅事實未發生。準此
          ，從事「違法漏稅」行為者必須具有雙層故意，亦即
          ：從事「被隱藏之租稅構成要件行為使租稅構成要件
          該當」之「隱藏行為故意」，及製造租稅構成要件未
          該當之假象以誘騙稅捐稽徵機關上當之「違反真實故
          意」。
        相對而言，從事「脫法避稅」行為者，係相信其所從
          事之一連串「非常規交易行為」在私法上皆屬有效之
          行為，而透過該等迂迴的「非常規交易」之組合，可
          以使其實質上獲致與「租稅構成要件行為」相當之經
          濟實質效果，在形式上又可以因不符合「租稅構成要
          件」之文義，而迴避該租稅構成要件之該當，藉此免
          負擔租稅。故從事脫法避稅者，主觀上根本無從事違
          反真實義務行為之故意，蓋其根本認為藉由其交易安
          排可以使「租稅構成要件自始不該當」，自無「先使
          租稅構成要件該當，再誘使稽徵機關誤信租稅構成要
          件未該當」之必要。
        綜上可知，「違法漏稅」與「脫法避稅」兩者雖皆係
          納稅人減少租稅負擔之型態之一，但兩者之要件，特
          別是主觀構成要件，顯有不同，而僅有具備「違法漏
          稅」故意者，始該當租稅構成要件，始有受行為罰或
          漏稅罰之必要。且納稅人從事廣義的租稅減免行為時
          ，究係出於「脫法避稅」故意或「違法漏稅」故意，
          僅可能有其一，而不可能同時具備。蓋納稅人不可能
          主觀上認為「可藉由其非常規交易而使租稅構成要件
          不該當」，同時又認為「因租稅構成要件已該當」，
          而有以違背真實義務行為另予掩蓋之必要。
      (4)經查，被告答辯狀所稱：「本件原告等具備主觀上漏報
        系爭營利所得之故意，已如前述，其故意違反租稅法之
        立法意旨，濫用私法法律上之形式或法律行為，蓄意製
        造外觀上或形式上存在之法律關係或法律狀態，使之不
        具備課稅構成要件，以減輕或免除其應納之租稅」云云
        ，並認原告有違反所得稅法第110 條第1 項之故意。
        然自被告答辯狀前開文句觀之，其所指稱之故意係指
          「濫用法律形式以圖規避租稅構成要件之該當」之「
          脫法避稅」故意，而與違反誠實義務，隱瞞或偽造事
          實以圖誘使稅捐稽徵機關誤信已發生之租稅構成要件
          事實尚未發生之「違法漏稅」故意仍屬有間（亦即並
          非所得稅法第110 條第1 項之故意）。
        揆諸前開最高行政法院97年度判字第354 號判決所示
          ，被告並未證明原告等有何逃漏稅捐之故意，即依所
          得稅法第110 條第1 項規定對原告處以罰鍰，顯與行
          政罰法第7 條規定及前開實務見解有違。
  (十)綜上所述，被告之補稅處分及罰鍰處分，均有原告起訴理由
    狀及前開所述之違法之處，且其答辯狀所言均不足為採，此
    可參鈞院卷一第341 頁附件12之圖表與對照說明，可更加明
    瞭。
三、被告則以：
  (一)訴之聲明：
    1.駁回原告之訴。
    2.訴訟費用由原告負擔。
  (二)營利所得
    1.按「營利所得：公司股東所獲分配之股利總額。」「個人
      或營利事業與國內外其他個人或營利事業……相互間，如
      有藉股權之移轉或其他虛偽之安排，不當為他人或自己規
      避或減少納稅義務者，稽徵機關為正確計算相關納稅義務
      人之應納稅額，得報經財政部核准，依查得資料，按實際
      應分配或應獲配之股利、盈餘或可扣抵稅額予以調整。」
      為行為時所得稅法第14條第1 項第1 類前段及第66條之8
      所明定。次按「涉及租稅事項之法律，其解釋應本於租稅
      法律主義之精神，依各該法律之立法目的，衡酌經濟上之
      意義及實質課稅之公平原則為之。」為司法院釋字第420
      號所解釋。又「租稅法所重視者，應為足以表徵納稅能力
      之經濟事實，而非其外觀之法律行為，故在解釋適用稅法
      時，所應根據者為經濟事實，不僅止於形式上之公平，應
      就實質上經濟利益之享受者予以課稅，始符實質課稅及公
      平課稅之原則。」「有關課徵租稅構成要件事實之判斷及
      認定，自亦應以其實質上經濟事實關係及所產生之實質經
      濟利益為準，而非以形式外觀為準，否則勢將造成鼓勵投
      機或規避稅法之適用，無以實現租稅公平之基本理念及要
      求。」行政法院81年度判字第2124號及82年度判字第2410
      號判決可資參照。
    2.本件原告之配偶柯聰源及扶養親屬柯力克係朕源公司之股
      東，該公司於90年11月28日（原處分卷106-107 頁）召開
      股東臨時會決議分配盈餘，盈餘分配基準日90年12月28日
      ，原告之配偶柯聰源、扶養親屬柯力克與其家族成員（原
      告、其子柯力升及其女柯雅儒等3 人）旋於90年12月3 日
      刻意安排成立歐仕達公司（資本額為20,000,000元）（原
      處分卷87頁），由於歐仕達公司非朕源公司之原有股東，
      依公司法第267 條規定，並無按原有股份持有比例優先承
      購新股，而原告之配偶柯聰源及扶養親屬柯力克將渠等所
      享有之股東優先認股權（認股比例22.5％）（原處分卷15
      9 頁），轉由歐仕達公司認購，該公司遂於90年12月20日
      參與朕源公司現金增資100,000,000 元，以每股10元（是
      日淨值322.476 元））原處分卷103 頁）不合常規價格認
      購朕源公司現金增資股票2,250,000 股，合計22,500,000
      元（原處分卷104 頁），並於90年12月28日朕源公司分配
      現金股利時，獲配46,607,400元（原處分卷102 頁），嗣
      於91年10月17日以每股203 元向原告之配偶柯聰源買進朕
      源公司股票561,500 股，合計113,984,500 元（原處分卷
      84-85 頁），惟未支付股款，而以股東往來入帳，嗣於92
      年間以朕源公司分配之現金股利償付及沖銷全部股東往來
      （原處分卷75-79 頁），又朕源公司92年2 月10日決議註
      銷，93年12月15日清算完成，93年12月17日分配剩餘財產
      （原處分卷88-91 頁），惟歐仕達公司於朕源公司清算期
      間92年11月13日註銷（原處分卷87頁），並於92年12月5
      日將持有之朕源公司股票全數轉讓予92年12月4 日甫成立
      之仕達公司，仕達公司並以嗣後朕源公司分配剩餘財產資
      金支付部分股款，餘帳記股東往來（原處分卷32-43 頁）
      ，上揭情事有個案調查所得通報明細表、個案綜合報告、
      朕源公司、歐仕達公司及仕達公司相關帳載資料、中國信
      託商業銀行存款存摺影本等資料可稽，顯見歐仕達公司無
      優先認購權，卻參與朕源公司股權之認購，且無資力支付
      向原告之配偶柯聰源君所購買股份價款，而原告之配偶柯
      聰源君明知歐仕達公司未實際以自有資金支付價款，仍進
      行股份之買賣及移轉，實有違一般常規交易模式，嗣後再
      由歐仕達公司以自朕源公司獲配之資金償還欠款，顯係為
      租稅規避所作之安排。
    3.歐仕達公司90年至91年度取得之股利收益，依所得稅法第
      42條規定不計入營利事業所得額課稅，且歐仕達公司90年
      12月3 日設立，92年2 月10日決議註銷，依其90及91年度
      營利事業所得稅結算申報資料（原處分卷72-73 頁；63-6
      4 頁），除取得原告之配偶柯聰源及扶養親屬柯力克之朕
      源公司股票外，並無其他商業活動，顯見該公司成立目的
      並非以投資為營業目的，有歐仕達公司相關帳載等資料可
      稽。又原告之配偶柯聰源及扶養親屬柯力克所享有優先認
      股權之移轉，及歐仕達公司之設立等行為，均在朕源公司
      90年度股利分配基準日（90年12月28日）前完成，觀其行
      為時間之關聯性，顯見原告之配偶柯聰源及扶養親屬柯力
      克有將其高額股利所得藉由轉讓作為予以隱藏之動機。
    4.本件柯聰源父子於90年間藉成立公司之取巧安排，將獲配
      之營利所得原應課徵綜合所得稅轉換為營利事業不計入所
      得額課稅之股利，有不當為自己規避綜合所得稅納稅義務
      之情事，依首揭所得稅法第66條之8 規定，財政部臺北市
      國稅局於報經財政部核准後，按柯聰源父子實際應獲配之
      股利調整，核定調增柯聰源及柯力克90年度營利所得46,5
      24,542元及82,858元，通報被告所轄新店稽徵所歸課原告
      綜合所得稅。
    5.按租稅規避與合法規劃節稅不同，節稅係依據稅捐法規所
      預定之方式，規劃減少稅捐負擔行為，如申報列舉扣除額
      等以降低綜合所得淨額及應納稅額；反之，租稅規避則是
      利用稅捐法規所未預定之異常的或不相當的法律形式，意
      圖減少稅捐負擔之行為，亦即利用民法上私法自治，特別
      是契約自由原則，如故意藉股權之移轉或不合常規之安排
      ，不當為自己或他人規避或減少納稅義務，以減輕稅捐負
      擔，取得租稅利益，但實質上卻違反稅法立法者租稅負擔
      之意旨，兩者有顯著的不同。次按租稅法所重視者，應為
      足以表徵納稅能力之經濟事實，而非其外觀之法律行為，
      故在解釋適用稅法時，所應根據者為經濟事實，不僅止於
      形式上之公平，應就實質上經濟利益之享受者予以課稅，
      始符實質課稅及公平課稅原則。又有關課徵租稅構成要件
      事實之判斷及認定，自亦應以其實質上經濟事實關係及所
      產生之實質經濟利益為準，而非以形式外觀為準，否則勢
      將造成鼓勵投機或規避稅法之適用，無以實現租稅公平之
      基本理念及要求。復因課稅對象的經濟活動複雜，難以法
      律加以完整規定，故為實現衡量個人之租稅負擔能力而課
      徵租稅公平主義，並防止規避租稅而確保租稅之徵收，在
      租稅法之解釋及課稅構成要件之認定上，如發生法律形式
      、名義或外觀與真實之事實、實態或經濟負擔有所不同時
      ，則租稅之課徵基礎，應著重於事實上存在之實質，此為
      租稅法學通稱之實質課稅原則之意涵。爰此，對於在經濟
      實質上已具備課稅構成要件者，雖行為人蓄意使外在之外
      觀或形式不具備課稅要件，仍宜對其課稅。
    6.綜上，原查財政部臺北市國稅局以原告之配偶柯聰源等人
      成立歐仕達公司，並藉由歐仕達公司取得原告之配偶柯聰
      源及扶養親屬柯力克所享有之股東優先認股權及購買原告
      之配偶柯聰源所持有之股權，將原應由原告之配偶柯聰源
      及扶養親屬柯力克獲配之股利，轉由可受原告之配偶柯聰
      源及扶養親屬柯力克控制之歐仕達公司獲配，將系爭股利
      所產生之高額40％個人綜合所得稅負，轉由適用較低稅負
      之投資公司承擔，以90至92年僅繳納千分之3 證券交易稅
      及未分配盈餘加徵10% 營利事業所得稅，最終達成規避稅
      負目的，為求租稅公平，自應以其實質上經濟事實關係及
      所產生之實質經濟利益為準，就已具備課稅構成要件之實
      質經濟行為課稅，報經財政部96年11月27日台財稅字第09
      604550160 號函，核准依所得稅法第66條之8 規定辦理，
      按原告之配偶柯聰源及扶養親屬柯力克實際應獲配之股利
      調整，核定調增原告之配偶柯聰源及扶養親屬柯力克90年
      度營利所得46,524,542元及82,858元，通報被告所轄新店
      稽徵所歸課原告當年度綜合所得稅，揆諸首揭規定，並無
      不合，原告所訴，核無足採，請予維持。
    7.至原告主張被告將該歐仕達公司所獲2 筆朕源公司股利收
      入重複且獨立地認定為柯聰源之個人營利所得，實有重複
      課稅之嫌，故被告應退還歐仕達公司因該兩筆股利而增加
      之「未分配盈餘」加徵10% 營所稅乙節，查系爭股權交易
      既因被告依實質課稅原則調整改課原告綜合所得稅，則該
      公司已納之未分配盈餘加徵10% 營利事業所得稅，應俟本
      件行政救濟確定後，由通報機關依職權辦理退還；惟該稅
      目係以公司法人為課徵或退還之對象，與原告等所爭執個
      人綜合所得稅不同，自非本件審酌範疇，併予敘明。
    8.另原告主張已於92年度列報取自歐仕達公司分配營利所得
      536,961,012 元有重複課稅乙節，查原告92年度雖已申報
      該營利所得，惟同時列報巨額列舉扣除額476,888,507 元
      ，且該營利所得原查已通報嗣本件行政訟訴確定後註銷，
      並無重複課稅情事，又92年度綜合所得稅核定情形，非屬
      本案審酌範疇。
  (三)罰鍰
    1.按「納稅義務人應於每年5 月1 日起至5 月31日止，填具
      結算申報書，向該管稽徵機關，申報其上一年度內構成綜
      合所得總額……之項目及數額，以及有關減免、扣除之事
      實，並應依其全年應納稅額減除……扣繳稅額及可扣抵稅
      額，計算其應納之結算稅額，於申報前自行繳納。」「納
      稅義務人已依本法規定辦理結算申報，但對依本法規定應
      申報課稅之所得額有漏報或短報情事者，處以所漏稅額2
      倍以下之罰鍰。」為行為時所得稅法第71條第1 項前段及
      第110 條第1 項所明定。
    2.本件原告90年度漏報本人、配偶及扶養親屬營利所得合計
      54,915,574元，被告按所漏稅額15,858,830元分別處0.2
      倍及0.5 倍罰鍰合計7,209,600 元，減除前次裁處罰鍰66
      4,600 元後，核定本次裁處罰鍰為6,545,000 元。原告主
      張並未從事任何租稅規避或逃漏稅捐之行為，亦無違反所
      得稅法第71條之申報義務，被告依所得稅法第110 條第1
      項規定對原告課罰鍰，實為違法應予撤銷。依據最高行政
      法院95年判字第2150號判決，「稅捐規避」及「稅捐逃漏
      」之構成要件與法律效果皆不同，在法律效果方面，「稅
      捐規避」可以按常規交易之情形核課相當之租稅，意即僅
      得以命納稅義務人「補稅」，而不得加以處罰；而「稅捐
      逃漏」除可命「補稅」外，尚可加以處罰。本件依據最高
      行政法院前述見解，即使被告就系爭行為定性為「租稅規
      避」之行為可採，依法亦僅能會納稅人補稅，而不得再課
      處罰鍰等語。
    3.依司法院釋字第420 號解釋、改制前行政法院81年度判字
      第2124號及82年度判字第2410號判決所揭櫫實質課稅原則
      之精神，倘課稅之認定發生形式上存在之事實與事實上存
      在之事實不同時，租稅之課徵基礎及其依據，應著重在事
      實上存在之事實，否則無啻鼓勵投機或規避租稅之情形，
      而終究破毀租稅公平基本理念之要求及實現。本件原告等
      具備主觀上漏報系爭營利所得之故意，已如前述，其故意
      違反租稅法之立法意旨，濫用私法法律上之形式或法律行
      為，蓄意製造外觀上或形式上存在之法律關係或法律狀態
      ，使之不具備課稅構成要件，以減輕或免除其應納之租稅
      ，為求租稅公平，除應以其實質上已具備課稅構成要件之
      經濟事實加以課稅外，其因而致生漏稅之結果，亦符合所
      得稅法第110 條第1 項之構成要件，自應論罰。另觀諸所
      得稅法第66條之8 立法理由第1 點後段謂：「……至於營
      利事業或相關納稅義務人之行為涉及漏稅罰或行為罰部分
      ，則依本法（例如第110 條）或稅捐稽徵法（例如第41條
      或第43條）相關規定處罰。」，可見納稅義務人如有藉投
      資所得適用稅率高低之不同，將高稅率者應獲配之股利、
      盈餘及可扣抵稅額，移轉為低稅率或免稅者所有，不當規
      避或減少納稅義務之情形，稅捐稽徵機關為正確計算相關
      納稅義務人之應納稅額，除得依所得稅法第66條之8 規定
      ，報經財政部部核准後，依查得資料按納稅義務人實際應
      獲配之股利、盈餘或可扣抵稅額予以調整外，對於納稅義
      務人之行為涉及漏稅罰或行為罰部分，仍應依所得稅法或
      稅捐稽徵法相關規定處罰。
    4.本件原告之配偶柯聰源及扶養親屬柯力克90至92年間假藉
      股權移轉之取巧安排，將原應獲配之營利所得轉換為營利
      事業不計入所得額課稅之股利，不當為自己規避綜合所得
      稅納稅義務，違章事證明確，業如前述。原查依首揭所得
      稅法第66條之8 規定，於報經財政部核准後，按原告之配
      偶柯聰源及扶養親屬柯力克實際應獲配之股利調整，核定
      調增原告之配偶柯聰源及扶養親屬柯力克90年度營利所得
      46,524,542元及82,858元，通報被告所轄新店稽徵所歸課
      原告當年度綜合所得稅，被告並就短報朕源公司之營利所
      得營利所得46,524,542元及82,858元，合計46,607,400元
      ，併同另查獲漏報本人及配偶之營利、利息所得計18,213
      元，合計73,898,641元，按所漏稅額15,858,830 元 依有
      無扣繳憑單分別處0.2 倍及0.5 倍之罰鍰合計7,209,600
      元，另因其中漏報本人、配偶及扶養親屬柯力克君之營利
      所得計8,308,174 元部分，業經裁處罰鍰664,600 元在案
      ，經減除已裁處罰鍰664,600 元後，核定本次裁處罰鍰為
      6,545,000 元並無不合，請續予維持。
    5.至原告引用最高行政法院95年判字第2150號判決，主張「
      稅捐規避」僅得以命納稅義務人補稅，而不得加以處罰乙
      節，按該判決所謂「稅捐規避」即是稅法上所指之「合法
      租稅規劃」，與本件「租稅規避」文義不同，原告主張顯
      係誤解法令，併予敘明。
四、兩造之爭點：
  (一)本件原告配偶柯聰源及扶養親屬柯力克（81年11月5 日生）
    是否透過設立公司取得原應歸屬個人之股利，迂迴逃漏個人
    之營利所得？
  (二)原告短漏報其課稅所得額，有無故意、過失？
五、本院判斷如下：
  (一)按「凡有中華民國來源所得之個人，應就其中華民國來源之
    所得，依本法規定，課徵綜合所得稅。」、「個人之綜合所
    得總額，以其全年左列各類所得合併計算之：第一類：營利
    所得：公司股東所獲分配之股利總額……皆屬之。」、「公
    司組織之營利事業，因投資於國內其他營利事業，所獲配之
    股利淨額或盈餘淨額，不計入所得額課稅，其可扣抵稅額，
    應依第六十六條之三規定，計入其股東可扣抵稅額帳戶餘額
    。」、「個人或營利事業與國內外其他個人或營利事業、教
    育、文化、公益、慈善機關或團體相互間，如有藉股權之移
    轉或其他虛偽之安排，不當為他人或自己規避或減少納稅義
    務者，稽徵機關為正確計算相關納稅義務人之應納稅額，得
    報經財政部核准，依查得資料，按實際應分配或應獲配之股
    利、盈餘或可扣抵稅額予以調整。」、「納稅義務人應於每
    年5 月1 日起至5 月31日止，填具結算申報書，向該管稽徵
    機關，申報其上一年度內構成綜合所得總額……之項目及數
    額，以及有關減免、扣除之事實，並應依其全年應納稅額減
    除……扣繳稅額及可扣抵稅額，計算其應納之結算稅額，於
    申報前自行繳納。」、「納稅義務人已依本法規定辦理結算
    申報，但對依本法規定應申報課稅之所得額有漏報或短報情
    事者，處以所漏稅額2 倍以下之罰鍰。」為行為時所得稅法
    第2 條第1 項、第14條第1 項第1 類前段、第42條第1 項、
    第66條之8 、第71條第1 項前段、第110 條第1 項所明定。
  (二)再按憲法第19條規定：「人民有依法律納稅之義務」，係指
    人民有依法律所定要件負繳納稅捐之義務或享減免繳納之優
    惠而言，此即所謂租稅法律主義。次按「涉及租稅事項之法
    律，其解釋應本於租稅法律主義之精神，依各該法律之立法
    目的，衡酌經濟上之意義及實質課稅之公平原則為之。」司
    法院釋字第420 號解釋闡明有案。行為時所得稅法第2 條第
    1 項、第14條第1 項規定，對營利所得應課徵綜合所得稅之
    要件已予明定，苟符合前開要件，稅捐機關對之核課綜合所
    得稅，即合乎租稅法律主義之要求，至如何認定納稅義務人
    有營利所得，則屬事實認定問題。再者，租稅規避與合法規
    劃節稅不同，節稅係依據稅捐法規所預定之方式，規劃減少
    稅捐負擔之行為，如申報列舉扣除額等以降低綜合所得淨額
    及應納稅額；反之，租稅規避則是利用稅捐法規所未預定之
    異常的或不相當的法律形式，意圖減少稅捐負擔之行為，亦
    即利用民法上私法自治，特別是契約自由原則，如故意藉股
    權之移轉或不合常規之安排，不當為自己或他人規避或減少
    納稅義務，以減輕稅捐負擔，取得租稅利益，但實質上卻違
    反稅法立法者租稅負擔之意旨，兩者有顯著的不同。再按租
    稅法所重視者，應為足以表徵納稅能力之經濟事實，而非其
    外觀之法律行為，故在解釋適用稅法時，所應根據者為經濟
    事實，不僅止於形式上之公平，應就實質上經濟利益之享受
    者予以課稅，始符實質課稅及公平課稅之原則。又有關課徵
    租稅構成要件事實之判斷及認定，自亦應以其實質上經濟事
    實關係及所產生之實質經濟利益為準，而非以形式外觀為準
    ，否則勢將造成鼓勵投機或規避稅法之適用，無以實現租稅
    公平之基本理念及要求。復因課稅對象的經濟活動複雜，難
    以法律加以完整規定，故為實現衡量個人之租稅負擔能力而
    課徵租稅之租稅公平主義，並防止規避租稅而確保租稅之徵
    收，在租稅法之解釋及課稅構成要件之認定上，如發生法律
    形式、名義或外觀與真實之事實、實態或經濟負擔有所不同
    時，則租稅之課徵基礎，應著重於事實上存在之實質，此為
    租稅法學通稱之實質課稅原則之意涵。爰此，對於在經濟實
    質上已具備課稅構成要件者，雖行為人蓄意使外在之外觀或
    形式不具備課稅要件，仍應對其課稅。
  (三)本件原告配偶柯聰源及扶養親屬柯力克（81年11月5 日生）
    是否透過設立公司取得原應歸屬個人之股利，迂迴逃漏個人
    之營利所得？
    1.經查，原告之配偶柯聰源及扶養親屬柯力克係朕源公司之
      股東，該公司於90年11月28日召開股東臨時會決議分配盈
      餘，盈餘分配基準日90年12月28日（見原處分卷106-107
      頁股東臨時會議紀錄）。而原告與配偶柯聰源及子女柯力
      克、柯力升（86年6 月6 日生）、柯雅儒（79年4 月11日
      生）先於90年11月26日（被告誤為90年12月3 日）獲准設
      立歐仕達公司，資本額為20,000,000元（見原處分卷139
      頁公司設立登記表），歐仕達公司即於90年12月20日參與
      朕源公司現金增資100,000,000 元，以每股10元認購朕源
      公司現金增資股票2,250,000 股，合計22,500,000元（見
      原處分卷104 頁股東繳納股款明細表），而當日朕源公司
      之淨值按其資產負債表計算應為322.476 元（見原處分卷
      10 3頁資產負債表）；旋即於90年12月28日朕源公司分配
      現金股利時，獲配46,607,400元（見原處分卷102 頁分配
      盈餘表）。嗣又於91年10月17日以每股203 元向原告之配
      偶柯聰源買進朕源公司股票561,500 股，合計113,984,50
      0 元（見原處分卷84、85頁證券交易稅繳款書），惟未支
      付股款，而以股東往來入帳（公司向股東柯聰源借款），
      嗣於92年5 月28日以朕源公司分配之現金股利償付及沖銷
      全部股東往來（見原處分卷75-79 頁存摺影本紀錄）。迄
      92年2 月10日朕源公司進行解散程序，於93年12月15日清
      算完成，93年12月17日分配剩餘財產（原處分卷88-91 頁
      清算前資產負債表、清算申報書、清算分配報告表）；同
      一時期，歐仕達公司也於92年11月13日辦理解散登記（原
      處分卷87頁）；另原告等夫妻子女共5 人又於92年11月26
      日（被告誤為92年12月4 日）獲准設立仕達公司，而於92
      年12月5 日將持有之朕源公司股票共2,811,500 股全數轉
      讓予仕達公司，仕達公司並以嗣後朕源公司分配剩餘財產
      資金支付部分股款，餘帳記股東往來（見原處分卷32-43
      頁仕達公司96年6 月21日佳誼審字第96018 號函及該公司
      分類帳、存摺）。以上情事有個案調查所得通報明細表、
      個案綜合報告、朕源公司、歐仕達公司及仕達公司相關帳
      載資料、中國信託商業銀行存款存摺影本等資料附於原處
      分卷可稽（見前引用頁數），且原告對上開事實亦不爭執
      。
    2.由以上事實可知，原告夫妻2 人主導與未成年子女先後設
      立歐仕達、仕達公司，且後續認購朕源公司之增資、受讓
      柯聰源持有朕源公司之股權等，並未有股價之相對交付，
      悉以股東往來列帳等書面作業代之；又歐仕達公司90年11
      月間設立迄92年2 月10日決議解散，期間除取得原告之配
      偶柯聰源及扶養親屬柯力克之朕源公司股票外，並無其他
      商業活動，此稽之歐仕達公司90及91年度營利事業所得稅
      結算申報資料可明（見原處分卷第72-73 頁、第63-64 頁
      之2 年度營所稅申報電腦存檔紀錄），顯見該公司成立目
      的僅為取得柯聰源所持有之朕源公司股票，藉用公司名義
      分配股利而已。
    3.再者，本件全貌經被告審查發現朕源公司原股東包括葉培
      城、劉明雄、馬孟明、廖德和及本件原告配偶柯聰源，原
      均係技嘉公司之高階主管，分別為董事長、副董事長、總
      經理、總經理、副總裁，渠等於朕源公司90年11月28日決
      議分配盈餘之前後，即各與自家成員相繼設立錫瑋投資、
      明維投資、陳梅投資、仕嘉投資、歐仕達投資等公司，其
      中除歐仕達公司以外，均於90年12月19日以每股1,500 元
      向葉培城等原股東買進朕源公司全部持股，惟均未給付股
      款，而係帳記股東往來，嗣後再以獲配自朕源公司之現金
      股利或剩餘財產資金償還股東部分借款，其餘未償還部分
      截至調查基準日止，仍帳記股東往來。而除前揭異於常情
      之情事外，上開各該投資公司於93年間均因所投資之朕源
      公司解散，而帳列有投資損失，然於營利事業所得稅結算
      申報時卻未列載，此有該個案綜合報告附於原處分卷第11
      2-122 頁可憑。由此情事可知，朕源公司上開原股東所進
      行之計畫，內容及手法均一致，衡情實無每位股東之個人
      財務狀況均相同，均無法透過公開市場移轉股權，又均有
      以帳記股東往來之方式買賣股票之必要，顯係精心安排所
      為之規劃。又由各該投資公司93年度營利事業所得稅結算
      申報時，均未列載當年度因朕源公司解散所產生之投資損
      失，被告指係故意隱匿，以規避本件查核，應屬可信。且
      本件經被告依行為時所得稅法第66條之8 規定呈報財政部
      獲准依查得資料，按實際應分配或應獲配之股利、盈餘或
      可扣抵稅額予以調整，有財政部96年11月27日台財稅字第
      0960450160 號附於原處分卷第124 頁可憑。
    4.原告雖主張其夫妻成立歐仕達公司，係因柯聰源辭卸技嘉
      公司董事之職，並無必要續與其他原始股東共同透過朕源
      公司間接持有技嘉公司股權，希望按股權比例自朕源公司
      取回資產，惟朕源公司無法分割單獨出售屬於柯聰源之持
      股，遂成立歐仕達公司以柯聰源為負責人，承受屬於柯聰
      源之股權；嗣後股權均由歐仕達公司取得後，因原告家族
      之財產皆由原告管理，為求事權統一，乃再以原告為負責
      人成立仕達公司，此等事實係合理之經濟安排，並無任何
      租稅規避之意圖云云。惟查，稽之前開被告所為之調查，
      朕源公司之原始5 大股東均成立投資公司取得各自之股權
      ，並非僅原告與廖德和2 人而已。又此全體股東既均有意
      取回資產，則由朕源公司透過公開市場逐步出脫技嘉公司
      之股票；全體股東亦由公開市場買回股權即可，至於所稱
      恐怕影響技嘉股票之市場價格，此在執行技術上並非難以
      克服。況上開過程長達1 年多之時間，足供順利透過公開
      市場買賣技嘉公司股票，達成原告取回資產之目的。又解
      散朕源公司為渠等之終局目的，則何以在朕源公司分配盈
      餘基準日前8 天尚需發行新股另募資金，且以每股10元發
      行淨值達322.476 元之新股，致公司短收資本，實有涉及
      對公司法人背信之嫌，其中必有所圖，豈是股東一致決定
      無損股東權益云云所得以解釋。再歐仕達公司取得股權均
      以帳記股東往來之方式取代應實際支付對價之義務，形同
      分文未為支付，原告雖稱此為股東與公司間之民事借貸關
      係，純係資金調度使然，惟並未能具體舉證證明每次認購
      新股、受讓老股，及以獲配之現金股利或剩餘財產清償時
      ，公司與自然人之財務狀況如何，其間之利息如何支付等
      等符合實際具有借貸關係之事實，其空言以資金需求為由
      主張其以帳載股東往來替代股價之實際支付為合理，自難
      成立。另柯聰源原為技嘉公司之副總裁，又以自己及未逾
      10歲之子柯力克之名義擔任朕源公司股東，足信柯聰源為
      實際掌理家庭財務之人，乃竟稱原告方為管理者，乃有另
      再自任負責人成立仕達公司承受歐仕達公司以求事權統一
      之必要，顯不可採。又縱此情屬實，即應自始以原告擔任
      歐仕達公司之負責人即可，何必如此大費周章，其中蹊蹺
      可見。再者，原告聲稱上開安排係為柯聰源取回在朕源公
      司之資產，惟上開安排結果，仍係透過仕達公司間接持有
      技嘉公司之股權，為自然人之柯聰源始終未取回資產。
    5.按所得稅法第66條之8 之立法理由已載明：「由於不同身
      分納稅義務人間，有關稅額扣抵與退還之規定各不相同，
      為防杜納稅義務人藉投資所得適用稅率高低之不同，不當
      規避或減少納稅義務，減損政府稅收，並破壞兩稅合一制
      度，爰參酌紐西蘭及新加坡立法例，規定稽徵機關得按納
      稅義務實際應獲配之股利、盈餘或可扣抵稅額，分別予以
      調整。」，本件原告夫妻前揭財務安排，使應歸屬於個人
      綜合所得稅額項下之營利所得，形式上歸諸歐仕達公司，
      而歐仕達公司則因所得稅法第42條之故而無受配股利之稅
      負。再由歐仕達公司、仕達公司之股東結構除原告一家人
      外，別無他人，實為原告夫妻所完全掌握，該2 家公司受
      配自朕源之股利所得，自置於原告夫妻實質管領力之下。
      核其情節已該當所得稅法第66條之8 之要件，被告據以呈
      報財政部獲准依查得資料按納稅義務人實際應獲配之股利
      、盈餘或可扣抵稅額予以調整，並對其脫漏之稅額予以補
      徵，自無違誤。至原告主張歐仕達公司於92年度解散，原
      告已列報營利所得520,613,742 元，被告核定原告90及91
      年度因朕源公司發放現金股利之營利所得46,607,400元及
      73 ,898,641 元，顯有重複課稅之虞一節，則屬原告92年
      度綜合所得稅事件之爭議，不影響於本件之合法性，況訴
      願決定業已指明此部分究竟有無重複課稅之情事，應由被
      告本諸職權查處。
  (四)原告短漏報其課稅所得額，有無故意、過失？
    1.按行政罰法第7 條第1 項規定：「違反行政法上義務之行
      為非出於故意或過失者，不予處罰。」。
    2.揆諸前開說明，已明原告夫妻透過設立公司取得應歸屬於
      個人綜合所得總額項下之營利所得，形式上由公司取得，
      藉以脫免此部分應納之當年度綜合所得稅額，其金額高達
      46,607,400元，而其進行計畫之時間超過1 年，原告之夫
      身為科技公司之副總裁，為高階管理人員，原告夫妻2 人
      自有相當之財務知識，核其情節，對於上開安排足以漏報
      原告之夫、子所有之營利所得，應具有明知並蓄意使其發
      生之故意，原告難以卸免其故意短漏之違章責任。
    3.被告並就短報朕源公司之營利所得46,524,542元及82,858
      元，合計46,607,400元，併同另查獲漏報本人、配偶柯聰
      源及扶養親屬柯力克之營利所得計8,308,174 元，總計54
      ,915,574元，依所得稅法第110 條第1 項規定，按所漏稅
      額15,858,830元依有無扣繳憑單分別處0.2 倍及0.5 倍之
      罰鍰合計7,209,600 元，減除漏報本人、配偶柯聰源及扶
      養親屬柯力克營利所得計8,308,174 元經裁處罰鍰664,60
      0 元，核定本次裁處罰鍰為6,545,000 元，經核並無不合
      。
六、綜上，原處分於法並無違誤，訴願決定予以維持，核無不合
    。原告訴請撤銷，為無理由，應予駁回。
七、本件事證已明，兩造其餘攻擊防禦方法均於本件判斷不生影
    響，爰不一一贅述，併此敘明。
據上論結，本件原告之訴為無理由，爰依行政訴訟法第98條第1
項前段，判決如主文。
中    華    民    國    98    年    12    月    10    日
                       臺北高等行政法院第四庭
                               審判長法  官  黃  本  仁
                                     法  官  陳  秀  
                                     法  官  李  玉  卿
上為正本係照原本作成。
如不服本判決，應於送達後20日內，向本院提出上訴狀並表明上
訴理由，如於本判決宣示後送達前提起上訴者，應於判決送達後
20日內補提上訴理由書（須按他造人數附繕本）。
中    華    民    國    98    年    12    月    10    日
                                     書記官  陳  又  慈


司法院資訊處製作；財團法人民間司法改革基金會備份。
